---
title: "analyses_exploratoires"
format: html
editor: visual
---

# faire tourner le script tri_donnee avant !

## libraries

```{r}
library(readr)
library(readxl)
library(dplyr)
library(rmarkdown)
library(tidyverse)
library(sf)
library(stringr)
library(mapview)
library(lubridate)
library(scales)
library(rfishbase)
library(leaflet)
```

```{r}
pro_data <- read_csv("data/pro/pro_data.csv")
```

# Localisation des saisies

```{r}

point_carte <- pro_data %>%
  filter(!is.na(Longitude), !is.na(Latitude)) %>%
  st_as_sf(coords = c("Longitude", "Latitude"), crs =4326) %>%
  st_transform(2154)

mapview(point_carte)

```

# Pêcheurs qui pêchent le plus

```{r}

pecheur_performant <- pro_data %>%
  count(Id_Abonné, sort = TRUE, name = "n_prises") %>%
  mutate(pourcent =round(100* n_prises / sum(n_prises), 1)) %>%
  slice_head( n=20) %>%
  knitr::kable(col.names = c("ID_Abonné", "Nombre prises", "% captures"))

pecheur_performant

```

# Moments où les saisies ont été saisies : colonne horodate

```{r}

# 1. PROPORTION des déclarations par JOUR DE LA SEMAINE

ordre_jours <- c("lundi", "mardi", "mercredi", "jeudi", 
                 "vendredi", "samedi", "dimanche")


prop_jours_semaine <- pro_data %>%
  count(jour_semaine) %>%
  mutate(prop = n / sum(n) * 100)

prop_jours_semaine <- prop_jours_semaine %>%
  mutate(jour_semaine = factor(jour_semaine, levels = ordre_jours))



ggplot(prop_jours_semaine, aes(x = jour_semaine, y = prop, fill = jour_semaine)) +
  geom_col(width = 0.7, alpha = 0.8) +
  geom_text(aes(label = paste0(round(prop, 1), "%")), 
            vjust = -0.3, fontface = "bold", size = 4) +
  scale_y_continuous(labels = percent_format(scale = 1), expand = expansion(mult = c(0, 0.15))) +
  labs(title = "Proportion des prises de pêche par jour de la semaine",
       subtitle = paste("Total:", sum(prop_jours_semaine$n), "prises"),
       x = "Jour de la semaine", y = "Proportion") +
  theme_minimal() +
  theme(legend.position = "none",
        plot.title = element_text(size = 14, face = "bold"))



# 2. PROPORTION par JOUR DU MOIS (1-31)
ordre_mois <- c("janvier", "février", "mars", "avril", "mai", "juin",
                "juillet", "août", "septembre", "octobre", "novembre", "décembre")


nb_mois <- pro_data %>%
  count(annee, mois, name = "nb_prises")

nb_mois <- nb_mois %>%
  mutate(mois = factor(mois, levels = ordre_mois))

ggplot(nb_mois, aes(x = mois, y = nb_prises, color = factor(annee), group = annee)) +
  geom_line(linewidth = 1.5, alpha = 0.8) +
  geom_point(size = 3,alpha=0.9)+
  geom_text(aes(label = nb_prises), 
            vjust= -1,size = 3) +
  labs(title = "Nombre de prises de pêche par mois",
       subtitle = paste("Total:", sum(pro_data$Nb_de_prises), "prises"),
       x = "Mois", y = "Nombre de prises") +
  theme_minimal() +
  theme(plot.title = element_text(size = 14, face = "bold"),
        axis.text.x = element_text())


```

Il y a plus de déclaration le lundi (proche de la % du dimanche). Sans surprise, il y a plus de déclaration à la fin de l'année car c'est le moment où il faut rendre les captures de l'année. Sans prendre en compte ce pic, c'est en août qu'il y a le plus de captures déclarées.

# Nombre de captures total

```{r}
# en sachant qu'on a elenvé les prises > 10 car parait étrange (chiffre à revoir, a affiner selon l'espèce ?)
capture_total <- sum(pro_data$Nb_de_prises, na.rm = T)

#évolution des captures dans le temps 
total_tps <- pro_data %>%
  count(annee, mois, name = "nb_prises")

total_tps <- total_tps %>%
  mutate(mois = factor(mois, levels = ordre_mois))


ggplot(total_tps, aes(x = mois, y = nb_prises, color = factor(annee), group = annee)) +
  geom_line(linewidth = 1.5, alpha = 0.8) +
  geom_point(size = 3,alpha=0.9)+
  geom_text(aes(label = nb_prises), 
            vjust= -1,size = 3) +
  labs(title = "Évolution du nombre de prises de pêche par mois",
       subtitle = paste("Total:", sum(pro_data$Nb_de_prises), "prises"),
       x = "Mois", y = "Nombre de prises") +
  theme_minimal() +
  theme(plot.title = element_text(size = 14, face = "bold"),
        axis.text.x = element_text())

```

En tout, depuis le 1er février 2024, il y a eu `{r} capture_total` captures renseignées sur Catchmachine.

Beaucoup de jours de sorties sont en décembre en 2025 : peut être un soucis dans la colonne en 2025

# Nombre capture par AMP

## AMP golfe du lion

```{r}

captures_PNMGL <- pro_data %>%
  filter(ID_ZoneDePeche==1)


capture_totale_PNMGL<- sum(captures_PNMGL$Nb_de_prises, na.rm = T)


```

L'AMP du golfe du lion comptabilise `{r} capture_totale_PNMGL` captures.

```{r}
#évolution des captures dans le temps 
PNMGL_tps <- captures_PNMGL %>%
  count(annee, mois, name = "nb_prises")

PNMGL_tps <- PNMGL_tps %>%
  mutate(mois = factor(mois, levels = ordre_mois))


ggplot(PNMGL_tps, aes(x = mois, y = nb_prises, color = factor(annee), group = annee)) +
  geom_line(linewidth = 1.5, alpha = 0.8) +
  geom_point(size = 3,alpha=0.9)+
  geom_text(aes(label = nb_prises), 
            vjust= -1,size = 3) +
  labs(title = "Évolution du nombre de prises de pêche par mois dans le PNMGL",
       subtitle = paste("Total:", sum(captures_PNMGL$Nb_de_prises), "prises"),
       x = "Mois", y = "Nombre de prises") +
  theme_minimal() +
  theme(plot.title = element_text(size = 14, face = "bold"),
        axis.text.x = element_text())


```

Les captures sont majoritaires en juillet et en août. Les tendances de 2024 et 2025 sont similaires.

## AMP calanques

```{r}

captures_calanque <- pro_data %>%
  filter(ID_ZoneDePeche==4)


capture_totale_calanque<- sum(captures_calanque$Nb_de_prises, na.rm = T)

```

L'AMP des calanques comptabilise `{r} capture_totale_calanque` captures.

```{r}

#évolution des captures dans le temps 
calanque_tps <- captures_calanque %>%
  count(annee, mois, name = "nb_prises")


calanque_tps <- calanque_tps %>%
  mutate(mois = factor(mois, levels = ordre_mois))

ggplot(calanque_tps, aes(x = mois, y = nb_prises, color = factor(annee), group = annee)) +
  geom_line(linewidth = 1.5, alpha = 0.8) +
  geom_point(size = 3,alpha=0.9)+
  geom_text(aes(label = nb_prises), 
            vjust= -1,size = 3) +
  labs(title = "Évolution du nombre de prises de pêche par mois dans l'AMP calanque",
       subtitle = paste("Total:", sum(captures_calanque$Nb_de_prises), "prises"),
       x = "Mois", y = "Nombre de prises") +
  theme_minimal() +
  theme(plot.title = element_text(size = 14, face = "bold"),
        axis.text.x = element_text())
```

Peut être que l'erreur de capture_totale vient d'ici

## AMP bonifacio

```{r}

captures_bonifacio <- pro_data %>%
  filter(ID_ZoneDePeche==5)


capture_totale_bonifacio<- sum(captures_bonifacio$Nb_de_prises, na.rm = T)


```

L'AMP des bouche de bonifacio comptabilise `{r} capture_totale_bonifacio` captures.

```{r}

#évolution des captures dans le temps 
bonifacio_tps <- captures_bonifacio %>%
  count(annee, mois, name = "nb_prises")


bonifacio_tps <- bonifacio_tps %>%
  mutate(mois = factor(mois, levels = ordre_mois))

ggplot(bonifacio_tps, aes(x = mois, y = nb_prises, color = factor(annee), group = annee)) +
  geom_line(linewidth = 1.5, alpha = 0.8) +
  geom_point(size = 3,alpha=0.9)+
  geom_text(aes(label = nb_prises), 
            vjust= -1,size = 3) +
  labs(title = "Évolution du nombre de prises de pêche par mois dans l'AMP des bouches de bonnefacio",
       subtitle = paste("Total:", sum(captures_bonifacio$Nb_de_prises), "prises"),
       x = "Mois", y = "Nombre de prises") +
  theme_minimal() +
  theme(plot.title = element_text(size = 14, face = "bold"),
        axis.text.x = element_text())

```

Il y a un gros manque de données

## AMP cap corse

```{r}

captures_capcorse <- pro_data %>%
  filter(ID_ZoneDePeche==6)


capture_totale_capcorse<- sum(captures_capcorse$Nb_de_prises, na.rm = T)


```

L'AMP du cap corse comptabilise `{r} capture_totale_capcorse` captures.

```{r}


#évolution des captures dans le temps 
capcorse_tps <- captures_capcorse %>%
  count(annee, mois, name = "nb_prises")

capcorse_tps <- capcorse_tps %>%
  mutate(mois = factor(mois, levels = ordre_mois))

ggplot(capcorse_tps, aes(x = mois, y = nb_prises, color = factor(annee), group = annee)) +
  geom_line(linewidth = 1.5, alpha = 0.8) +
  geom_point(size = 3,alpha=0.9)+
  geom_text(aes(label = nb_prises), 
            vjust= -1,size = 3) +
  labs(title = "Évolution du nombre de prises de pêche par mois dans l'AMP du Cap corse",
       subtitle = paste("Total:", sum(captures_capcorse$Nb_de_prises), "prises"),
       x = "Mois", y = "Nombre de prises") +
  theme_minimal() +
  theme(plot.title = element_text(size = 14, face = "bold"),
        axis.text.x = element_text())
```

Gros manque de données également

## AMP Cerbère-Banyuls

```{r}


captures_banyuls <- pro_data %>%
  filter(ID_ZoneDePeche==7)


capture_totale_banyuls<- sum(captures_banyuls$Nb_de_prises, na.rm = T)


```

L'AMP de cerbère banyuls comptabilise `{r} capture_totale_banyuls` captures.

```{r}
#évolution des captures dans le temps 
banyuls_tps <- captures_banyuls %>%
  count(annee, mois, name = "nb_prises")

banyuls_tps <- banyuls_tps %>%
  mutate(mois = factor(mois, levels = ordre_mois))

ggplot(banyuls_tps, aes(x = mois, y = nb_prises, color = factor(annee), group = annee)) +
  geom_line(linewidth = 1.5, alpha = 0.8) +
  geom_point(size = 3,alpha=0.9)+
  geom_text(aes(label = nb_prises), 
            vjust= -1,size = 3) +
  labs(title = "Évolution du nombre de prises de pêche par mois dans l'AMP Cerbère-banyuls",
       subtitle = paste("Total:", sum(captures_banyuls$Nb_de_prises), "prises"),
       x = "Mois", y = "Nombre de prises") +
  theme_minimal() +
  theme(plot.title = element_text(size = 14, face = "bold"),
        axis.text.x = element_text())



```

Déclaration jour de pêche complètement éronné car déclarations en décembres et non pas le jour de la capture

## autre (mediterranée hors AMP)

```{r}

captures_autre <- pro_data %>%
  filter(ID_ZoneDePeche==8)


capture_totale_autre<- sum(captures_autre$Nb_de_prises, na.rm = T)

```

On comptabilise `{r} capture_totale_autre` captures hors des AMPs.

```{r}
#évolution des captures dans le temps 
autre_tps <- captures_autre %>%
  count(annee, mois, name = "nb_prises")


autre_tps <- autre_tps %>%
  mutate(mois = factor(mois, levels = ordre_mois))


ggplot(autre_tps, aes(x = mois, y = nb_prises, color = factor(annee), group = annee)) +
  geom_line(linewidth = 1.5, alpha = 0.8) +
  geom_point(size = 3,alpha=0.9)+
  geom_text(aes(label = nb_prises), 
            vjust= -1,size = 3) +
  labs(title = "Évolution du nombre de prises de pêche par mois renseignées hors AMP",
       subtitle = paste("Total:", sum(captures_autre$Nb_de_prises), "prises"),
       x = "Mois", y = "Nombre de prises") +
  theme_minimal() +
  theme(plot.title = element_text(size = 14, face = "bold"),
        axis.text.x = element_text())





```

# liste espèces pêchées

```{r}

espece_peche <- pro_data %>%
  group_by(CodeFAO) %>%
  summarise(total= sum(Nb_de_prises, na.rm=T), .groups = 'drop') %>%
  arrange(desc(total)) 
 
espece_peche <- espece_peche %>%
  left_join(pro_data %>%
              select(CodeFAO, NomVernaculaire, NomScientifique)%>%
              distinct(),
            by= "CodeFAO") %>%
  arrange(desc(total))



```

Il y a `{r} nb_sp` espèces différentes pêchées dans toutes les AMP confondues.

## espèces les plus pêchées

```{r}

espece_top10 <- pro_data %>%
  group_by(CodeFAO) %>%
  summarise(total= sum(Nb_de_prises, na.rm=T), .groups = 'drop') %>%
  arrange(desc(total)) %>%
  slice_head(n=10)

espece_top10 <- espece_top10 %>%
  left_join(pro_data %>%
              select(CodeFAO, NomVernaculaire, NomScientifique)%>%
              distinct(),
            by= "CodeFAO") %>%
  arrange(desc(total))

espece_top10

```

# sorties bredouilles

```{r}

bredouille <- pro_data%>%
  filter(Nb_de_prises== 0)

nb_bredouilles <- nrow(bredouille)
```

il y a `{r} nb_bredouilles` sorties bredouilles.

## sorties bredouille par AMP

```{r}

bredouille_AMP <- bredouille %>%
  group_by(Nom_ZoneDePeche)%>%
  summarise(n= n(), .groups = "drop")


ggplot(bredouille_AMP, aes(x = Nom_ZoneDePeche, y = n, fill = n)) +
  geom_col(width = 0.7, alpha = 0.8) +
  geom_text(aes(label = n), vjust = -0.3, fontface = "bold", size = 4) +
  labs(title = "Nombre de sortie bredouille par AMP",
       subtitle = paste("Total:", sum(bredouille_AMP$n), "prises"),
       x = "AMP", y = "Nombre") +
  scale_x_discrete(labels = function(x) str_wrap(x, width = 25)) +
  theme_minimal() +
  theme(legend.position = "none",
        plot.title = element_text(size = 14, face = "bold"), 
        axis.text.x = element_text(angle = 30, hjust = 1))

```
# techniques et engin de pêche 

