---
title: "analyses_exploratoires"
format: html
editor: visual
---

# faire tourner le script tri_donnee avant !

## libraries

```{r}
library(readr)
library(readxl)
library(dplyr)
library(rmarkdown)
library(tidyverse)
library(sf)
library(stringr)
library(mapview)
library(lubridate)
library(scales)
library(rfishbase)
library(leaflet)
```

```{r}
pro_data <- read_csv("data/pro/pro_data.csv")
```

# Localisation des saisies

```{r}

point_carte <- pro_data %>%
  filter(!is.na(Longitude), !is.na(Latitude)) %>%
  st_as_sf(coords = c("Longitude", "Latitude"), crs =4326) %>%
  st_transform(2154)

mapview(point_carte)

```

# Pêcheurs qui pêchent le plus

```{r}

pecheur_performant <- pro_data %>%
  count(Id_Abonné, sort = TRUE, name = "n_prises") %>%
  mutate(pourcent =round(100* n_prises / sum(n_prises), 1)) %>%
  slice_head( n=20) %>%
  knitr::kable(col.names = c("ID_Abonné", "Nombre prises", "% captures"))

pecheur_performant

```

# Moments où les saisies ont été saisies : colonne horodate

```{r}

# 1. PROPORTION des déclarations par JOUR DE LA SEMAINE

ordre_jours <- c("lundi", "mardi", "mercredi", "jeudi", 
                 "vendredi", "samedi", "dimanche")


prop_jours_semaine <- pro_data %>%
  count(jour_semaine) %>%
  mutate(prop = n / sum(n) * 100)

prop_jours_semaine <- prop_jours_semaine %>%
  mutate(jour_semaine = factor(jour_semaine, levels = ordre_jours))



ggplot(prop_jours_semaine, aes(x = jour_semaine, y = prop, fill = jour_semaine)) +
  geom_col(width = 0.7, alpha = 0.8) +
  geom_text(aes(label = paste0(round(prop, 1), "%")), 
            vjust = -0.3, fontface = "bold", size = 4) +
  scale_y_continuous(labels = percent_format(scale = 1), expand = expansion(mult = c(0, 0.15))) +
  labs(title = "Proportion des prises de pêche par jour de la semaine",
       subtitle = paste("Total:", sum(prop_jours_semaine$n), "prises"),
       x = "Jour de la semaine", y = "Proportion") +
  theme_minimal() +
  theme(legend.position = "none",
        plot.title = element_text(size = 14, face = "bold"))



# 2. PROPORTION par mois

ordre_mois <- c("janvier", "février", "mars", "avril", "mai", "juin",
                "juillet", "août", "septembre", "octobre", "novembre", "décembre")

nb_mois <- pro_data %>%
  mutate(mois = factor(mois, levels = ordre_mois)) %>%
  group_by(annee, mois) %>%
  summarise(nb_prises = sum(Nb_de_prises, na.rm = TRUE), .groups = "drop") %>%
  arrange(annee, mois)

ggplot(nb_mois, aes(x = mois, y = nb_prises, color = factor(annee), group = annee)) +
  geom_line(linewidth = 1.5, alpha = 0.8) +
  geom_point(size = 3,alpha=0.9)+
  geom_text(aes(label = nb_prises), 
            vjust= -1.5,size = 3) +
  scale_y_continuous(limits= c(0,5500), breaks = seq(0,7000, by=500))+
  labs(title = "Nombre de prises de pêche par mois",
       subtitle = paste("Total:", sum(pro_data$Nb_de_prises), "prises"),
       x = "Mois", y = "Nombre de prises", 
       color= "Année") +
  theme_minimal() +
  theme(plot.title = element_text(size = 14, face = "bold"),
        axis.text.x = element_text(angle = 30, hjust = 1),
        legend.position = "right")

```

Il y a plus de déclaration le lundi (proche de la % du dimanche). Sans surprise, il y a plus de déclaration à la fin de l'année car c'est le moment où il faut rendre les captures de l'année. Sans prendre en compte ce pic, c'est en août qu'il y a le plus de captures déclarées.

En tout, depuis le 1er février 2024, il y a eu `{r} capture_total` captures renseignées sur Catchmachine.

Beaucoup de jours de sorties sont en décembre en 2025 : peut être un soucis dans la colonne en 2025

# Nombre capture par AMP

## AMP golfe du lion

```{r}

captures_PNMGL <- pro_data %>%
  filter(ID_ZoneDePeche==1)


capture_totale_PNMGL<- sum(captures_PNMGL$Nb_de_prises, na.rm = T)


```

L'AMP du golfe du lion comptabilise `{r} capture_totale_PNMGL` captures.

```{r}
#évolution des captures dans le temps 

nb_mois <- captures_PNMGL %>%
  mutate(mois = factor(mois, levels = ordre_mois)) %>%
  group_by(annee, mois) %>%
  summarise(nb_prises = sum(Nb_de_prises, na.rm = TRUE), .groups = "drop") %>%
  arrange(annee, mois)

ggplot(nb_mois, aes(x = mois, y = nb_prises, color = factor(annee), group = annee)) +
  geom_line(linewidth = 1.5, alpha = 0.8) +
  geom_point(size = 3,alpha=0.9)+
  geom_text(aes(label = nb_prises), 
            vjust= -1.5,size = 3) +
  scale_y_continuous(limits= c(0,2000), breaks = seq(0,7000, by=500))+
  labs(title = "Nombre de prises de pêche par mois PNMGL",
       subtitle = paste("Total:", sum(captures_PNMGL$Nb_de_prises), "prises"),
       x = "Mois", y = "Nombre de prises", 
       color= "Année") +
  theme_minimal() +
  theme(plot.title = element_text(size = 14, face = "bold"),
        axis.text.x = element_text(angle = 30, hjust = 1),
        legend.position = "right")

```

Les captures sont majoritaires en juillet et en août. Les tendances de 2024 et 2025 sont similaires.

## AMP calanques

```{r}

captures_calanque <- pro_data %>%
  filter(ID_ZoneDePeche==4)


#évolution des captures dans le temps 

nb_mois <- captures_calanque %>%
  mutate(mois = factor(mois, levels = ordre_mois)) %>%
  group_by(annee, mois) %>%
  summarise(nb_prises = sum(Nb_de_prises, na.rm = TRUE), .groups = "drop") %>%
  arrange(annee, mois)

ggplot(nb_mois, aes(x = mois, y = nb_prises, color = factor(annee), group = annee)) +
  geom_line(linewidth = 1.5, alpha = 0.8) +
  geom_point(size = 3,alpha=0.9)+
  geom_text(aes(label = nb_prises), 
            vjust= -1.5,size = 3) +
  scale_y_continuous(limits= c(0,4000), breaks = seq(0,7000, by=500))+
  labs(title = "Nombre de prises de pêche par mois Calanques",
       subtitle = paste("Total:", sum(captures_calanque$Nb_de_prises), "prises"),
       x = "Mois", y = "Nombre de prises", 
       color= "Année") +
  theme_minimal() +
  theme(plot.title = element_text(size = 14, face = "bold"),
        axis.text.x = element_text(angle = 30, hjust = 1),
        legend.position = "right")
```

Peut être que l'erreur de capture_totale vient d'ici

## AMP bonifacio

```{r}

captures_bonifacio <- pro_data %>%
  filter(ID_ZoneDePeche==5)


capture_totale_bonifacio<- sum(captures_bonifacio$Nb_de_prises, na.rm = T)


```

L'AMP des bouche de bonifacio comptabilise `{r} capture_totale_bonifacio` captures.

```{r}

#évolution des captures dans le temps 
bonifacio_tps <- captures_bonifacio %>%
  count(annee, mois, name = "nb_prises")


bonifacio_tps <- bonifacio_tps %>%
  mutate(mois = factor(mois, levels = ordre_mois))

ggplot(bonifacio_tps, aes(x = mois, y = nb_prises, color = factor(annee), group = annee)) +
  geom_line(linewidth = 1.5, alpha = 0.8) +
  geom_point(size = 3,alpha=0.9)+
  geom_text(aes(label = nb_prises), 
            vjust= -1,size = 3) +
  labs(title = "Évolution du nombre de prises de pêche par mois dans l'AMP des bouches de bonnefacio",
       subtitle = paste("Total:", sum(captures_bonifacio$Nb_de_prises), "prises"),
       x = "Mois", y = "Nombre de prises") +
  theme_minimal() +
  theme(plot.title = element_text(size = 14, face = "bold"),
        axis.text.x = element_text())

```

Il y a un gros manque de données

## AMP cap corse

```{r}

captures_capcorse <- pro_data %>%
  filter(ID_ZoneDePeche==6)


capture_totale_capcorse<- sum(captures_capcorse$Nb_de_prises, na.rm = T)


```

L'AMP du cap corse comptabilise `{r} capture_totale_capcorse` captures.

```{r}


#évolution des captures dans le temps 
capcorse_tps <- captures_capcorse %>%
  count(annee, mois, name = "nb_prises")

capcorse_tps <- capcorse_tps %>%
  mutate(mois = factor(mois, levels = ordre_mois))

ggplot(capcorse_tps, aes(x = mois, y = nb_prises, color = factor(annee), group = annee)) +
  geom_line(linewidth = 1.5, alpha = 0.8) +
  geom_point(size = 3,alpha=0.9)+
  geom_text(aes(label = nb_prises), 
            vjust= -1,size = 3) +
  labs(title = "Évolution du nombre de prises de pêche par mois dans l'AMP du Cap corse",
       subtitle = paste("Total:", sum(captures_capcorse$Nb_de_prises), "prises"),
       x = "Mois", y = "Nombre de prises") +
  theme_minimal() +
  theme(plot.title = element_text(size = 14, face = "bold"),
        axis.text.x = element_text())
```

Gros manque de données également

## AMP Cerbère-Banyuls

```{r}

captures_banyuls <- pro_data %>%
  filter(ID_ZoneDePeche==7)


#évolution des captures dans le temps 

nb_mois <- captures_banyuls %>%
  mutate(mois = factor(mois, levels = ordre_mois)) %>%
  group_by(annee, mois) %>%
  summarise(nb_prises = sum(Nb_de_prises, na.rm = TRUE), .groups = "drop") %>%
  arrange(annee, mois)

ggplot(nb_mois, aes(x = mois, y = nb_prises, color = factor(annee), group = annee)) +
  geom_line(linewidth = 1.5, alpha = 0.8) +
  geom_point(size = 3,alpha=0.9)+
  geom_text(aes(label = nb_prises), 
            vjust= -1.5,size = 3) +
  scale_y_continuous(limits= c(0,1000), breaks = seq(0,1000, by=250))+
  labs(title = "Nombre de prises de pêche par mois Cerbère-Banyuls",
       subtitle = paste("Total:", sum(captures_banyuls$Nb_de_prises), "prises"),
       x = "Mois", y = "Nombre de prises", 
       color= "Année") +
  theme_minimal() +
  theme(plot.title = element_text(size = 14, face = "bold"),
        axis.text.x = element_text(angle = 30, hjust = 1),
        legend.position = "right")


```

Déclaration jour de pêche complètement éronné car déclarations en décembres et non pas le jour de la capture

## autre (mediterranée hors AMP)

```{r}

captures_autre <- pro_data %>%
  filter(ID_ZoneDePeche_correction==8)


capture_totale_autre<- sum(captures_autre$Nb_de_prises, na.rm = T)

```

On comptabilise `{r} capture_totale_autre` captures hors des AMPs.

```{r}
nb_mois <- captures_autre %>%
  mutate(mois = factor(mois, levels = ordre_mois)) %>%
  group_by(annee, mois) %>%
  summarise(nb_prises = sum(Nb_de_prises, na.rm = TRUE), .groups = "drop") %>%
  arrange(annee, mois)

ggplot(nb_mois, aes(x = mois, y = nb_prises, color = factor(annee), group = annee)) +
  geom_line(linewidth = 1.5, alpha = 0.8) +
  geom_point(size = 3,alpha=0.9)+
  geom_text(aes(label = nb_prises), 
            vjust= -1.5,size = 3) +
  scale_y_continuous(limits= c(0,1000), breaks = seq(0,1000, by=250))+
  labs(title = "Nombre de prises de pêche par mois Hors AMP",
       subtitle = paste("Total:", sum(captures_autre$Nb_de_prises), "prises"),
       x = "Mois", y = "Nombre de prises", 
       color= "Année") +
  theme_minimal() +
  theme(plot.title = element_text(size = 14, face = "bold"),
        axis.text.x = element_text(angle = 30, hjust = 1),
        legend.position = "right")




```

# liste espèces pêchées

```{r}

espece_peche <- pro_data %>%
  group_by(NomScientifique) %>%
  summarise(total= sum(Nb_de_prises, na.rm=T), .groups = 'drop') %>%
  arrange(desc(total)) 
 
espece_peche <- espece_peche %>%
  left_join(pro_data %>%
              select(CodeFAO, NomVernaculaire, NomScientifique, Taille_max_mm)%>%
              distinct(),
            by= "NomScientifique") %>%
  arrange(desc(total))



```

Il y a `{r} nb_sp` espèces différentes pêchées dans toutes les AMP confondues.

## espèces les plus pêchées

```{r}

espece_top10 <- pro_data %>%
  group_by(NomScientifique) %>%
  summarise(total= sum(Nb_de_prises, na.rm=T), .groups = 'drop') %>%
  arrange(desc(total)) %>%
  slice_head(n=10)

espece_top10 <- espece_top10 %>%
  left_join(pro_data %>%
              select(CodeFAO, NomVernaculaire, NomScientifique)%>%
              distinct(),
            by= "NomScientifique") %>%
  arrange(desc(total))

espece_top10

```

# espèces top 10 par AMP

```{r}

espece_top10_PNMGL <- pro_data %>%
  filter(ID_ZoneDePeche==1)%>%
  group_by(NomScientifique) %>%
  summarise(total= sum(Nb_de_prises, na.rm=T), .groups = 'drop') %>%
  arrange(desc(total)) %>%
  slice_head(n=10)

espece_top10_PNMGL <- espece_top10_PNMGL %>%
  left_join(pro_data %>%
              select(CodeFAO, NomVernaculaire, NomScientifique)%>%
              distinct(),
            by= "NomScientifique") %>%
  arrange(desc(total))

espece_top10_PNMGL


espece_top10_CB <- pro_data %>%
  filter(ID_ZoneDePeche==7)%>%
  group_by(NomScientifique) %>%
  summarise(total= sum(Nb_de_prises, na.rm=T), .groups = 'drop') %>%
  arrange(desc(total)) %>%
  slice_head(n=10)

espece_top10_CB <- espece_top10_CB %>%
  left_join(pro_data %>%
              select(CodeFAO, NomVernaculaire, NomScientifique)%>%
              distinct(),
            by= "NomScientifique") %>%
  arrange(desc(total))

espece_top10_CB



espece_top10_Calanques <- pro_data %>%
  filter(ID_ZoneDePeche==4)%>%
  group_by(NomScientifique) %>%
  summarise(total= sum(Nb_de_prises, na.rm=T), .groups = 'drop') %>%
  arrange(desc(total)) %>%
  slice_head(n=10)

espece_top10_Calanques <- espece_top10_Calanques %>%
  left_join(pro_data %>%
              select(CodeFAO, NomVernaculaire, NomScientifique)%>%
              distinct(),
            by= "NomScientifique") %>%
  arrange(desc(total))

espece_top10_Calanques


```

# sorties bredouilles

```{r}

bredouille <- pro_data%>%
  filter(Nb_de_prises== 0)

nb_bredouilles <- nrow(bredouille)
```

il y a `{r} nb_bredouilles` sorties bredouilles.

## sorties bredouille par AMP

```{r}

bredouille_AMP <- bredouille %>%
  group_by(Nom_ZoneDePeche)%>%
  summarise(nb_bredouilles= n(), .groups = "drop")


nb_prises = sum(Nb_de_prises, na.rm = TRUE)

ggplot(bredouille_AMP, aes(x = Nom_ZoneDePeche, y = n, fill = nb_bredouilles)) +
  geom_col(width = 0.7, alpha = 0.8) +
  geom_text(aes(label = n), vjust = -0.3, fontface = "bold", size = 4) +
  scale_y_continuous(limits = c(0, 1200), breaks = seq(0,1200, by=200))+
  labs(title = "Nombre de sortie bredouille par AMP",
       subtitle = paste("Total:", sum(bredouille_AMP$n), "sorties bredouilles"),
       x = "AMP", y = "Nombre") +
  scale_x_discrete(labels = function(x) str_wrap(x, width = 25)) +
  theme_minimal() +
  theme(legend.position = "none",
        plot.title = element_text(size = 14, face = "bold"), 
        axis.text.x = element_text(angle = 30, hjust = 1))

```

# techniques et engin de pêche

# bredouille vs pas

```{r}
# 1. Nombre de sorties bredouille

# 2. Nombre total de sorties 
pro_data <- pro_data %>%
  mutate(ID_sortie_corrige = ifelse(
    Id_Sortie == 0,
    paste0("unique_", row_number()),
    as.character(Id_Sortie)
  ))

sorties_count <- pro_data %>%
  group_by(Nom_ZoneDePeche) %>%
  summarise(nb_sorties = n_distinct(ID_sortie_corrige), .groups = "drop")

# 3. Fusion

ratio_df <- bredouille_AMP %>%
  left_join(sorties_count, by = "Nom_ZoneDePeche") %>%
  mutate(
    ratio = nb_bredouilles / (nb_bredouilles + nb_sorties)
  )

ggplot(ratio_df, aes(x = Nom_ZoneDePeche, y = ratio * 100, fill = ratio)) +
  geom_col(width = 0.7, alpha = 0.8) +
  geom_text(aes(label = paste0(round(ratio * 100, 1), "%")), 
            vjust = -0.3, fontface = "bold", size = 4) +
  scale_y_continuous(limits = c(0, 100), breaks = seq(0,100, by=20)) +
  labs(
    title = "Taux de sorties bredouille par AMP",
    subtitle = paste("Moyenne:", round(mean(ratio_df$ratio, na.rm = TRUE)*100, 1), "%"),
    x = "AMP", 
    y = "Pourcentage (%)"
  ) +
  scale_x_discrete(labels = function(x) str_wrap(x, width = 25)) +
  scale_fill_gradient(low = "green", high = "red") +
  theme_minimal() +
  theme(
    legend.position = "none",
    plot.title = element_text(size = 14, face = "bold"), 
    axis.text.x = element_text(angle = 30, hjust = 1)
  )
```

```{r}


df_long <- ratio_df %>%
  pivot_longer(cols = c(nb_sorties, nb_bredouilles),
               names_to = "type",
               values_to = "valeur")

ggplot(df_long, aes(x = Nom_ZoneDePeche, y = valeur, fill = type)) +
  geom_bar(stat = "identity", position = "dodge") +
  labs(
    x = "AMP",
    y = "Nombre de sorties",
    fill = "",
    title = "Sorties et sorties bredouilles par AMP",
    caption = "Une sortie bredouille = aucune capture lors de la sortie"
  ) +
  scale_y_continuous(
    breaks = seq(0, max(df_long$valeur, na.rm = TRUE), by = 500),  # graduation tous les 500
    labels = scales::comma                                           # format 1 000 au lieu de 1000
  ) +
  scale_fill_manual(
    values = c("nb_sorties" = "steelblue",
               "nb_bredouilles" = "tomato"),
    labels = c("Nb total de sorties", "Nb de sorties bredouilles")
  ) +
  scale_x_discrete(labels = function(x) str_wrap(x, width = 25)) +
  theme_minimal() +
  theme(axis.text.x = element_text(angle = 45, hjust = 1))
```

# cartographie

```{r}
point_carte <- pro_data %>%
  filter(!is.na(Longitude), !is.na(Latitude)) %>%
  st_as_sf(coords = c("Longitude", "Latitude"), crs =4326)

calanque_shp <- st_read("data/carto/PNCal_Zones_Peche_Mer_L93.shp")
PNMGL_shp <- st_read("data/carto/delimitation_pnmgl.shp")
banyuls_shp <- st_read("data/carto/banyuls/delimitation.shp")

mapview(banyuls_shp)

#WGS84 (EPSG:4326)
calanque_shp <- st_transform(calanque_shp, 4326)
PNMGL_shp   <- st_transform(PNMGL_shp, 4326)
banyuls_shp <- st_transform(banyuls_shp, 4326)

# representation carte
leaflet() %>%
  addTiles() %>%  
  addPolygons(data = calanque_shp,
              color = "orange",
              fillOpacity = 0.4,
              group = "Calanques") %>%
  addPolygons(data = PNMGL_shp,
              color = "red",
              fillOpacity = 0.4,
              group = "PNMGL") %>%
  addPolygons(data = banyuls_shp,
              color = "green",
              fillOpacity = 0.4,
              group = "Banyuls") %>%
  # Points de capture
  addCircleMarkers(data = point_carte, 
                   radius = 2)%>%
  
  # Contrôle des couches
  addLayersControl(
    overlayGroups = c("Calanques", "PNMGL", "Banyuls", "Captures"),
    options = layersControlOptions(collapsed = FALSE)
  )

```
