---
title: "clean_data"
format: html
editor: visual
---

## libraries

```{r}
library(readr)
library(readxl)
library(dplyr)
library(rmarkdown)
library(tidyverse)
library(sf)
library(stringr)
library(mapview)
library(lubridate)
library(scales)
library(rfishbase)
```

## Importation des données

```{r}

data_raw <- read_delim("data/raw/RapportDesCaptures_08-05-2026_1778230884.csv", 
                       delim = ";", escape_double = FALSE, trim_ws = TRUE, 
                       skip = 2)


```

## description des colonnes

Id_Prise : identifiant unique de la capture. Information automatique. Invariant.

Id abonné : identifiant uniaue de l'utilisateur, se recoupe avec Id pêcheur du tableau EnaueteInformationSurlePecheur. Permettra de rattacher les informations dans 1 seul et même tableau.

Horodate : date et heure de la saisie des informations, processus automatique.

Latitude/Longitude : deux colonnes donnant les coordonnées au moment de la saisie

Nb de prises : nombre d'individus avec les mêmes caractéristiques (même espèce) en sortie. Cela veut dire que les informations de taille/poids sont communes pour les x individus, il serait plus pratique pour les analmyses d'avoir les informations précises par individu et non pas des moyennes.

Nb de pêcheurs : nombre de pêcheurs dans la même sortie : une session de pêche avec plusieurs pêcheurs.

Taille (mm) : taille de l'individu dans le cas ou prise =1 ou taille moyenne ou maximale ou minimale quand prise \> 1 ; la longueur se mesure entre le bout du museau et l’extrémité de la nageoire caudale.

Poids (g) : poids de l'individu dans le cas ou prise =1 ou poids moyen ou maximal ou minimum ou additioné quand prise \> 1

Technique : technique utilisée pour la capture de l'individu : choix parmi

-   broumé : au mouillage sur fond entre 30 et 70m, faire remonter les poissons dans le courant vers les lignes grâce à un appât à base de sardine, souvent pour la bonite.

-   calée verticale (à l'ancre) : zones souvent profondes, leurre à l'aplomb depuis le bateau pour pêcher les poissons du fond

-   dérive : appât au bout d'une ligne, l'embarcation qui dérive

-   pêche du bord (rockfishing): canne depuis le bord, appât léger/leurre pour imiter une proie - surfcasting : pêche à la ligne dans la vague

-   traine : appât au bout d'une ligne, embarcation va à une vitesse constante

-   chasse sous-marine, agachon : affût sous marin

-   chasse sous-marine, coulée : se laisser glisser vers le fond sans coups de palmes

-   chasse sous-marine, indienne : exploration sous l'eau

-   chasse sous-marine, trou : aller chercher le poisson dans les trous, grottes, failles; rochers

Engin : materiel qui a permis de capturer le poisson

Id sortie : numéro de la sortie, beaucoup de 0. Si durant une sortie il y a eu plusieurs prises de différentes espèces, numéro associé.

Heure debut session : heure renseignée par le pêcheur comme étant le début de la session de pêche

Durée de la session : durée de la session de pêche, l'utilisateur le renseigne, tranche de 30min, de 30min à 24h.

Nb canne : toujours = à 0.

Nb Hameçon : nombre d'hameçon, entre 0 et 40. automatique ? pas la possibilité de le renseigner sur l'application. = au nombre de prise ?, a verifier

Nokill : indique si le no kill a été pratiqué. données binaires, 1 probablement = no kill pratiqué.

Lien photo : photo associée à la prise, facultatif

ID enquête : rempli uniquement par des NA

NomVernaculaire : nom vernaculaire de l'espèce pêchée

NomScientifique : nom latin, remplissage automatique

Family : famille, remplissage automatique

Order : ordre, remplissage automatique

AutresNomsEtNomsLocaux : noms associés à l'espèce

NomFAO : nom de l'espèce d'après la FAO : permet de n'avoir aucun doute sur la prise

ISSCAAP :

TAXOCODE :

CodeFAO : code de l'espèce d'après la FAO : permet de n'avoir aucun doute sur la prise

CD_REF :

CD_NOM :

CodeWorms :

CodeEstamp :

ParentEstamp :

Nourriceries :

Fait par gestionnaire : prise renseignée ou non par un gestionnaire (dans le cas des captures renseignées par formulaire, sur le site ou pendant un contrôle)

Email gestionnaire déclarant : mail du gestionnaire qui a declaré la prise

Catégorie usager : soit pêcheur soit gestionnaire/scientifique

Nom pêcheur : souvent NA, sauf dans le cas des lignes gestionnaires/scientifique

Zone concernée : organisme du gestionnaire/scientifique, NA pour les lignes pêcheurs

Nom Fédération : permet de savoir si le pêcheur est dans une fédération, et laquelle. NA si pas de fédération

ID ZoneDePeche : numéro de la zone de pêche

-   -1 : NA ? correspond à quoi ?

-   1 : Parc naturel marin du golfe du Lion

-   4 : Parc national des Calanques

-   5 : Réserve Naturelle des Bouches de Bonifacio

-   6 : Parc naturel marin du Cap Corse et de l'Agriate / Parcu Naturale Marinu di u Capicorsu è di l'Agriate

-   7 : Réserve Naturelle Marine de Cerbère-Banyuls

-   8 : Méditerranée (hors zone réglementée par CatchMachine)

ID SousZoneDePeche : numéro correspondant à la zone de pêche dans l'AMP

Nom ZoneDePeche : nom de l'AMP Parc naturel marin du golfe du Lion Parc national des Calanques Réserve Naturelle des Bouches de Bonifacio Parc naturel marin du Cap Corse et de l'Agriate / Parcu Naturale Marinu di u Capicorsu è di l'Agriate Réserve Naturelle Marine de Cerbère-Banyuls Méditerranée (hors zone réglementée par CatchMachine)

Nom SousZoneDePeche : nom de la sous-zone de l'AMP

# formatage

```{r}

pro_data<- data_raw %>% 
  rename(Taille_MM=`Taille (mm)`, Poids_g=`Poids (g)`) %>%
  filter( `Heure debut session`>= as.POSIXct("2025-01-01 00:00:00") )


```

### ajout de colonnes dates et formatage colonnes

```{r}
#on remet des  _  dans les noms des colonnes 
colnames(pro_data) <- gsub(" ","_", colnames(pro_data))

#rajouter colonnes année; mois et jour pour plus de simplicité par la suite
pro_data <- pro_data %>%
  filter(!is.na(Heure_debut_session)) %>%
  mutate(
    jour_semaine = wday(Heure_debut_session, label = TRUE,abbr = FALSE, week_start = 1),  # Lun-Dim
    mois = month(Heure_debut_session, label = T, abbr = F),
    annee = year(Heure_debut_session)
  )

# transformer les Na en 0 pour le nokill et les 0 en Na pour session de pêche
pro_data <- pro_data %>%
  mutate(Durée_de_la_session= replace(Durée_de_la_session, Durée_de_la_session==0, NA))%>%
  mutate(Nokill= ifelse(is.na(Nokill), 0, Nokill))

# pour enlever les . invisible avant les numéros de Id_prise
pro_data <- pro_data %>%
  mutate(Id_Prise = as.numeric(str_remove_all(Id_Prise, "[^0-9]")))

# si des valeurs de poids sont en negatif on les mets en positif

pro_data <- pro_data %>%
  mutate(
    Poids_g = abs(Poids_g)
  )

```

# Tri des données

# les doublons

```{r}
doublons <- pro_data %>%
  group_by(across(-c(Id_Prise, Horodate, Latitude, Longitude, Lien_photo))) %>%
  filter(n() > 1) %>%
  ungroup()


pro_data <- pro_data %>%
  distinct(across(-c(Id_Prise, Horodate, Latitude, Longitude, Lien_photo)), .keep_all = TRUE)
```

### Lieu de pêche = -1

```{r}


# on affecte a hors AMP pour ne pas perdre les données mais pas associer à une AMP aléatoire : je comprends pas comment c'est possible 

pro_data <- pro_data%>%
  mutate(ID_ZoneDePeche_correction = ifelse(ID_ZoneDePeche==-1, 8, ID_ZoneDePeche))

```

# lignes non complètes pour FAO

```{r}

noms_manquants <- read_delim("data/pro/nom_manquants.csv", 
    delim = ";", escape_double = FALSE, trim_ws = TRUE, locale = locale(encoding = "latin1"))


pro_data <- pro_data %>%
  left_join(noms_manquants, by = "NomScientifique", suffix = c("", "_new"))

```

# ajout manuel des noms d'espèces quand espèce inconnu dans deux nouvelle colonne : NomVernaculaire_ajoute et NomScientifique_ajoute

```{r}
pro_data<-pro_data%>%
  mutate(NomVernaculaire_ajoute = NA, NomScientifique_ajoute = NA)

# ajout manuel des noms quand espece inconnue et photo identifiable 

pro_data<- pro_data%>%
  mutate(NomVernaculaire_ajoute = case_match(Id_Prise,
                                      51455 ~"Pageots",
                                      51552 ~"Maigre commun", # a verifier
                                      51309 ~"Tassergal",
                                      44299 ~"Encornet", # a verifier
                                      51216 ~"Dorade royale", # a verifier
                                      50808 ~"Oursin violet",
                                      ), 
         NomScientifique_ajoute = case_match(Id_Prise,
                                      51455 ~ "Pagellus spp",
                                      51552 ~ "Argyrosomus regius",
                                      51309 ~"Pomatomus saltatrix",
                                      44299 ~"Loligo vulgaris",
                                      51216 ~"Sparus aurata",
                                      50808 ~"Paracentrotus lividus"
                                      ))

esp_inconnu<-pro_data%>%
  filter(NomVernaculaire== "Espèce inconnue" & is.na(NomVernaculaire_ajoute)& !is.na(Lien_photo))


51331 # rien
51216 # oblade et sar ? https://catchmachine.fr/images/photo_publication/originale_20260416224447_6F.jpeg

50808 # oursin violet 

50772 #labre merle? https://catchmachine.fr/images/photo_publication/originale_20260405182627_Z3.jpeg 
50771 # vieille commune ?https://catchmachine.fr/images/photo_publication/originale_20260405182616_CD.jpeg 
50629 # cenilabre https://catchmachine.fr/images/photo_publication/originale_20260330152924_93.jpeg
50627 # dorade grise https://catchmachine.fr/images/photo_publication/originale_20260330090934_59.jpeg 
50463 # turbo https://catchmachine.fr/images/photo_publication/originale_20260322132728_9S.jpeg
50453 # labre merle ? https://catchmachine.fr/images/photo_publication/originale_20260322080913_AM.jpeg 
50379 # bogue boops boops https://catchmachine.fr/images/photo_publication/originale_20260320224927_BP.jpeg 
49790 #labre merle https://catchmachine.fr/images/photo_publication/originale_20260228115116_F5.jpeg
49479 # impossible 
49458 # diplodus https://catchmachine.fr/images/photo_publication/originale_20260222161639_B7.jpeg
 
48922 # boops boops  https://catchmachine.fr/images/photo_publication/originale_20260116143309_Z3.jpeg
48650 # maigre ? https://catchmachine.fr/images/photo_publication/originale_20260111103439_NA.jpeg 
47266 # cabillaud ? 
46700 # vieille commune https://catchmachine.fr/images/photo_publication/originale_20251208104015_GZ.jpeg 
46309 # cabillaud https://catchmachine.fr/images/photo_publication/originale_20251201154258_UY.jpeg
46215 # impossible https://catchmachine.fr/images/photo_publication/originale_20251129214830_93.jpeg
44600 # seiche commune https://catchmachine.fr/images/photo_publication/originale_20251101165134_6V.jpeg
44599 # doublon de celle du dessus 
44301 # encornet https://catchmachine.fr/images/photo_publication/originale_20251023154747_AQ.jpeg : doublon de 44299 
 
```

```{r}

# ajout des tailles max dans les data 
sp_taille_poids <- read_excel("data/raw/sp_taille_poids.xlsx")


#ajouter les tailles et poids max à pro_data 
pro_data <- pro_data %>%
  left_join(sp_taille_poids %>%
              select(NomScientifique, Taille_max_mm, Poids_max_g) %>%
              distinct(),
            by="NomScientifique"  ) #or "NomScientifique_ajoute" 

# mettre en numeric les valeurs 
pro_data <- pro_data %>%
  mutate(Taille_max_mm= as.numeric(Taille_max_mm), 
         Poids_max_g= as.numeric(Poids_max_g))

```

```{r}
# ajout des modes de pêche : bateau, bord ou mixte


#pro_data <- pro_data%>%
  #left_join(technique_mode%>%select(Technique, Type), by= "Technique")
pro_data<- pro_data%>%
  mutate(Mode_peche= NA)

pro_data <- pro_data %>%
  # cas 1 : on met le sous marin d'abord (des fois c'est écrit indienne, agachon, coulée, trou mais pas précisé sous-marin: on assigne sous marin. )
  mutate(
    Mode_peche = if_else(
      str_detect(
        Technique,
        regex("sous[- ]?marin|indienne|agachon|coulée|trou", ignore_case = TRUE)
      ),
      "Sous-marin",
      Mode_peche
    )) %>%


  # cas 2: si on a les zones, on peut directement assigner les modes de pêche (bateau ou bord), on suppose que les utilisateur.ices remplissent correctement les cases.
  mutate(
    Mode_peche = if_else(
      is.na(Mode_peche),
      case_when(
        ID_ZoneDePeche_correction == 7 & ID_SousZoneDePeche %in% c(13, 14, 15) ~ "Bord",
        ID_ZoneDePeche_correction == 7 & ID_SousZoneDePeche %in% c(16:21) ~ "Bateau",
        ID_ZoneDePeche_correction == 4 & ID_SousZoneDePeche %in% c(35, 51, 54, 28, 31, 30, 27, 47, 46, 32, 29, 48, 7, 12, 23, 34, 58, 2, 33, 36, 20, 50, 15, 26, 42, 41, 53, 16, 37, 3, 4, 49, 38, 18, 24) ~ "Bateau",
        TRUE ~ NA_character_
      ),
      Mode_peche
    )) %>%
  
  # cas 3 : ce n'est pas une technique sous-marin, on a pas les zones, donc on assigne le mode de pêche via la technique utilisée. 
  mutate(
    Mode_peche = if_else(
      is.na(Mode_peche),
      case_when(
        Technique == "Dérive" ~ "Bateau",
        Technique == "Broumé" ~ "Indeterminable",
        Technique == "Calée verticale (à l'ancre)" ~ "Bateau",
        Technique == "Lancer" ~ "Indeterminable",
        Technique == "Pêche du bord (rockfishing)" ~ "Bord",
        Technique == "Surfcasting" ~ "Bord",
        Technique == "Traine" ~ "Bateau",
        Technique == "À la palangrotte" ~ "Indeterminable",
        TRUE ~ NA_character_
      ),
      Mode_peche
    ))
  




#technique_mode <- read_delim("data/pro/technique_mode.csv", 
#                                     delim = ";", escape_double = FALSE, trim_ws = TRUE, locale = locale(encoding = "latin1"))



```

#appartenance féderation

```{r}

pro_data<-pro_data%>%
  mutate(adhesion_fede = if_else(is.na(Nom_Fédération), "non", "oui"))
```

# tri prise/pêcheur

# tri dans le pro_data

```{r}
# changer nb capture les 30 en 100, 150 pour maquereau  . 
# mettre 12 bateau pour PNMGL, calanques; 8 pour banyuls ( et faire les bateau en fct de la sous zone de peche )


pro_data<- pro_data%>%
  # PNMGL
  mutate(Nb_de_prises = if_else (ID_ZoneDePeche ==1 & Nb_de_prises>150 , 1, Nb_de_prises))%>%
  mutate(Nb_de_prises = if_else (ID_ZoneDePeche ==1 & NomVernaculaire != "Maquereau commun" & NomVernaculaire != "Sardine commune" & NomVernaculaire != "Maquereau espagnol"  & NomVernaculaire != "Maquereaux" & NomVernaculaire!="Girelle" & NomVernaculaire !="Girelle paon" & Nb_de_prises >100 , 1, Nb_de_prises))%>%
  filter(Id_Prise != "﻿34191") %>% # 12 barracuda : a verifier ou a remettrea 1 ?
  
  # banyuls
  mutate(Nb_de_prises = if_else (ID_ZoneDePeche ==7 & Nb_de_prises>150 , 1, Nb_de_prises))%>%
  mutate(Nb_de_prises = if_else (ID_ZoneDePeche ==7 & NomVernaculaire != "Maquereau commun" & NomVernaculaire != "Sardine commune" & NomVernaculaire != "Maquereau espagnol" & NomVernaculaire != "Maquereaux" & NomVernaculaire!="Girelle" & NomVernaculaire !="Girelle paon" & Nb_de_prises >100 , 1, Nb_de_prises)) %>%
  
  #calanques
  mutate(Nb_de_prises = if_else (ID_ZoneDePeche ==4 & Nb_de_prises>150 , 1, Nb_de_prises))%>%
  mutate(Nb_de_prises = if_else (ID_ZoneDePeche ==4 & NomVernaculaire != "Maquereau commun" & NomVernaculaire != "Sardine commune" & NomVernaculaire != "Maquereau espagnol"  & NomVernaculaire != "Maquereaux" & NomVernaculaire!="Girelle" & NomVernaculaire !="Girelle paon" & Nb_de_prises >100 , 1, Nb_de_prises)) %>%
  
  #capcorse
  mutate(Nb_de_prises = if_else (ID_ZoneDePeche ==6 & Nb_de_prises>150 , 1, Nb_de_prises))%>%
  mutate(Nb_de_prises = if_else (ID_ZoneDePeche ==7 & NomVernaculaire != "Maquereau commun" & NomVernaculaire != "Sardine commune" & NomVernaculaire != "Maquereau espagnol" & NomVernaculaire != "Maquereaux" & NomVernaculaire!="Girelle" & NomVernaculaire !="Girelle paon" & Nb_de_prises >100 , 1, Nb_de_prises)) %>%

  
  #bonifacio 
  mutate(Nb_de_prises = if_else (ID_ZoneDePeche ==5 & Nb_de_prises>150 , 1, Nb_de_prises)) %>%
  mutate(Nb_de_prises = if_else (ID_ZoneDePeche ==7 & NomVernaculaire != "Maquereau commun" & NomVernaculaire != "Sardine commune" & NomVernaculaire != "Maquereau espagnol" & NomVernaculaire != "Maquereaux" & NomVernaculaire!="Girelle" & NomVernaculaire !="Girelle paon" & Nb_de_prises >100 , 1, Nb_de_prises)) %>%
  
  
  mutate(Nb_de_pêcheurs = if_else(ID_ZoneDePeche==4 & (Mode_peche== "Bateau")& Nb_de_pêcheurs> 12, 1, Nb_de_pêcheurs)) %>%
  mutate(Nb_de_pêcheurs = if_else(ID_ZoneDePeche==7 & (Mode_peche== "Bateau" )& Nb_de_pêcheurs> 8, 1, Nb_de_pêcheurs)) %>%
  mutate(Nb_de_pêcheurs = if_else(ID_ZoneDePeche==1 & (Mode_peche== "Bateau" )& Nb_de_pêcheurs> 12, 1, Nb_de_pêcheurs)) %>%
  mutate(Nb_de_pêcheurs = if_else (Nb_de_pêcheurs >30 | Nb_de_pêcheurs <= 0, 1, Nb_de_pêcheurs)) # premier gros tri pour enlever les nb aberrants, mais des fois concours de pêche donc garder un certain nombre



  
  
  

```

# Création du csv pro_data

```{r}
write_csv(pro_data,"data/pro/pro_data.csv")

```

# CSV par AMP

```{r}
Banyuls<- pro_data %>%
  filter(ID_ZoneDePeche_correction==7)
Banyuls <- as.data.frame(Banyuls)
write.csv(Banyuls,"data/pro/data_Banyuls.csv", row.names = F )


PNMGL<- pro_data %>%
  filter(ID_ZoneDePeche_correction==1)
PNMGL <- as.data.frame(PNMGL)
write.csv(PNMGL,"data/pro/data_PNMGL.csv",  row.names = F )


Calanque<- pro_data %>%
  filter(ID_ZoneDePeche_correction==4)
Calanque <- as.data.frame(Calanque)
write.csv(Calanque,"data/pro/data_Calanque.csv",  row.names = F )


cap_corse<- pro_data %>%
  filter(ID_ZoneDePeche_correction==6)
cap_corse <- as.data.frame(cap_corse)
write.csv(cap_corse,"data/pro/data_cap_corse.csv",  row.names = F )


bonifacio<- pro_data %>%
  filter(ID_ZoneDePeche_correction==5)
bonifacio <- as.data.frame(bonifacio)
write.csv(bonifacio,"data/pro/data_bonifacio.csv" ,  row.names = F)


hors_amp<- pro_data %>%
  filter(ID_ZoneDePeche_correction==8)
hors_amp <- as.data.frame(hors_amp)
write.csv(hors_amp,"data/pro/hors_amp.csv" ,  row.names = F)

```

```{r}
data_dorade <- pro_data%>%
  filter(NomVernaculaire== "Dorade royale")
```
