---
title: "clean_data"
format: html
editor: visual
---

## libraries

```{r}
library(readr)
library(readxl)
library(dplyr)
library(rmarkdown)
library(tidyverse)
library(sf)
library(stringr)
library(mapview)
library(lubridate)
library(scales)
library(rfishbase)
```

## Importation des données

```{r}

data_raw <- read_delim("data/raw/RapportDesCaptures_19-03-2026_1773912418.csv", 
                       delim = ";", escape_double = FALSE, trim_ws = TRUE, 
                       skip = 2)
```

## description des colonnes

Id_Prise : identifiant unique de la capture. Information automatique. Invariant.

Id abonné : identifiant uniaue de l'utilisateur, se recoupe avec Id pêcheur du tableau EnaueteInformationSurlePecheur. Permettra de rattacher les informations dans 1 seul et même tableau.

Horodate : date et heure de la saisie des informations, processus automatique.

Latitude/Longitude : deux colonnes donnant les coordonnées au moment de la saisie

Nb de prises : nombre d'individus avec les mêmes caractéristiques (même espèce) en sortie. Cela veut dire que les informations de taille/poids sont communes pour les x individus, il serait plus pratique pour les analmyses d'avoir les informations précises par individu et non pas des moyennes.

Nb de pêcheurs : nombre de pêcheurs dans la même sortie : une session de pêche avec plusieurs pêcheurs.

Taille (mm) : taille de l'individu dans le cas ou prise =1 ou taille moyenne ou maximale ou minimale quand prise \> 1 ; la longueur se mesure entre le bout du museau et l’extrémité de la nageoire caudale.

Poids (g) : poids de l'individu dans le cas ou prise =1 ou poids moyen ou maximal ou minimum ou additioné quand prise \> 1

Technique : technique utilisée pour la capture de l'individu : choix parmi

-   broumé : au mouillage sur fond entre 30 et 70m, faire remonter les poissons dans le courant vers les lignes grâce à un appât à base de sardine, souvent pour la bonite.

-   calée verticale (à l'ancre) : zones souvent profondes, leurre à l'aplomb depuis le bateau pour pêcher les poissons du fond

-   dérive : appât au bout d'une ligne, l'embarcation qui dérive

-   pêche du bord (rockfishing): canne depuis le bord, appât léger/leurre pour imiter une proie - surfcasting : pêche à la ligne dans la vague

-   traine : appât au bout d'une ligne, embarcation va à une vitesse constante

-   chasse sous-marine, agachon : affût sous marin

-   chasse sous-marine, coulée : se laisser glisser vers le fond sans coups de palmes

-   chasse sous-marine, indienne : exploration sous l'eau

-   chasse sous-marine, trou : aller chercher le poisson dans les trous, grottes, failles; rochers

Engin : materiel qui a permis de capturer le poisson

Id sortie : numéro de la sortie, beaucoup de 0. Si durant une sortie il y a eu plusieurs prises de différentes espèces, numéro associé.

Heure debut session : heure renseignée par le pêcheur comme étant le début de la session de pêche

Durée de la session : durée de la session de pêche, l'utilisateur le renseigne, tranche de 30min, de 30min à 24h.

Nb canne : toujours = à 0.

Nb Hameçon : nombre d'hameçon, entre 0 et 40. automatique ? pas la possibilité de le renseigner sur l'application. = au nombre de prise ?, a verifier

Nokill : indique si le no kill a été pratiqué. données binaires, 1 probablement = no kill pratiqué.

Lien photo : photo associée à la prise, facultatif

ID enquête : rempli uniquement par des NA

NomVernaculaire : nom vernaculaire de l'espèce pêchée

NomScientifique : nom latin, remplissage automatique

Family : famille, remplissage automatique

Order : ordre, remplissage automatique

AutresNomsEtNomsLocaux : noms associés à l'espèce

NomFAO : nom de l'espèce d'après la FAO : permet de n'avoir aucun doute sur la prise

ISSCAAP :

TAXOCODE :

CodeFAO : code de l'espèce d'après la FAO : permet de n'avoir aucun doute sur la prise

CD_REF :

CD_NOM :

CodeWorms :

CodeEstamp :

ParentEstamp :

Nourriceries :

Fait par gestionnaire : prise renseignée ou non par un gestionnaire (dans le cas des captures renseignées par formulaire, sur le site ou pendant un contrôle)

Email gestionnaire déclarant : mail du gestionnaire qui a declaré la prise

Catégorie usager : soit pêcheur soit gestionnaire/scientifique

Nom pêcheur : souvent NA, sauf dans le cas des lignes gestionnaires/scientifique

Zone concernée : organisme du gestionnaire/scientifique, NA pour les lignes pêcheurs

Nom Fédération : permet de savoir si le pêcheur est dans une fédération, et laquelle. NA si pas de fédération

ID ZoneDePeche : numéro de la zone de pêche

-   -1 : NA ? correspond à quoi ?

-   1 : Parc naturel marin du golfe du Lion

-   4 : Parc national des Calanques

-   5 : Réserve Naturelle des Bouches de Bonifacio

-   6 : Parc naturel marin du Cap Corse et de l'Agriate / Parcu Naturale Marinu di u Capicorsu è di l'Agriate

-   7 : Réserve Naturelle Marine de Cerbère-Banyuls

-   8 : Méditerranée (hors zone réglementée par CatchMachine)

ID SousZoneDePeche : numéro correspondant à la zone de pêche dans l'AMP

Nom ZoneDePeche : nom de l'AMP Parc naturel marin du golfe du Lion Parc national des Calanques Réserve Naturelle des Bouches de Bonifacio Parc naturel marin du Cap Corse et de l'Agriate / Parcu Naturale Marinu di u Capicorsu è di l'Agriate Réserve Naturelle Marine de Cerbère-Banyuls Méditerranée (hors zone réglementée par CatchMachine)

Nom SousZoneDePeche : nom de la sous-zone de l'AMP

# formatage

```{r}

pro_data<- data_raw %>% 
  rename(Taille_MM=`Taille (mm)`, Poids_g=`Poids (g)`) %>%
  filter( `Heure debut session`>= as.POSIXct("2024-02-01 00:00:00") )
```

### ajout de colonnes dates et formatage colonnes

```{r}

colnames(pro_data) <- gsub(" ","_", colnames(pro_data))

#rajouter colonnes année; mois et jour pour plus de simplicité par la suite
pro_data <- pro_data %>%
  filter(!is.na(Horodate)) %>%
  mutate(
    jour_semaine = wday(Horodate, label = TRUE,abbr = FALSE, week_start = 1),  # Lun-Dim
    mois = month(Horodate, label = T, abbr = F),
    annee = year(Horodate)
  )


```

# Tri des données

### Lieu de pêche = -1

```{r}
# 2 lignes sont concernées, on enlève car probablement une saisie erreur 
pro_data <- pro_data%>%
  filter(ID_ZoneDePeche != -1)

```

# lignes non complètes pour FAO
```{r}
#manquante<- pro_data%>%
#  filter(!is.na(NomScientifique), is.na(NomFAO) | is.na(CodeFAO)) %>%
#  distinct(NomScientifique)%>%
#  mutate(NomFAO= NA, CodeFAO= NA)


manquante <- read_delim("data/pro/manquante.csv", 
    delim = ";", escape_double = FALSE, trim_ws = TRUE, locale = locale(encoding = "latin1"))


pro_data <- pro_data %>%
  left_join(manquante, by = "NomScientifique", suffix = c("", "_new"))

```



# CSV par AMP 
```{r}
Banyuls<- pro_data %>%
  filter(ID_ZoneDePeche==7)

write.csv(Banyuls,"data/pro/data_Banyuls.csv" )


PNMGL<- pro_data %>%
  filter(ID_ZoneDePeche==1)

write.csv(PNMGL,"data/pro/data_PNMGL.csv" )


Calanque<- pro_data %>%
  filter(ID_ZoneDePeche==4)

write.csv(Calanque,"data/pro/data_Calanque.csv" )


cap_corse<- pro_data %>%
  filter(ID_ZoneDePeche==6)

write.csv(cap_corse,"data/pro/data_cap_corse.csv" )


bonifacio<- pro_data %>%
  filter(ID_ZoneDePeche==5)

write.csv(bonifacio,"data/pro/data_bonifacio.csv" )


hors_amp<- pro_data %>%
  filter(ID_ZoneDePeche==8)

write.csv(hors_amp,"data/pro/hors_amp.csv" )

```



# tri prise/pêcheur 

#### tri PNMGL 
```{r}

# pour les tri de nombre de prises : si sp = sardine ou maquereau, prise entre 50 et 100 possible. Toute prise >100 est transforméé en = 1 : on garde le poisson mais pas de sur-interpretation 
# si pas sardine ou maquereau, toute prise > 30 est transformée en =1. ceci car dans le PNMGL le quotas max par jour est 30, donc on peut se dire que personne ne va déclarer qq chose d'illégal. 


PNMGL<- PNMGL%>%
  mutate(Nb_de_prises = if_else (Nb_de_prises>100 , 1, Nb_de_prises))%>%
  mutate(Nb_de_prises = if_else (NomVernaculaire != "Maquereau commun" & NomVernaculaire != "Sardine commune" & NomVernaculaire != "Maquereau espagnol"  & Nb_de_prises >30 , 1, Nb_de_prises))



# pour les pêcheurs : tout ce qui est > 50 on met = 1. 
PNMGL_chelou <- PNMGL%>%
  filter(Nb_de_pêcheurs>30)

# il y a une seule ligne : 12 barracuda -> est ce qu'on la supprime ? 

PNMGL<- PNMGL%>%
  filter(Id_Prise != "﻿34191")


  
```



#### tri Banyuls

```{r}

# pour les tri de nombre de prises : si sp = sardine ou maquereau, prise entre 50 et 100 possible. Toute prise >100 est transforméé en = 1 : on garde le poisson mais pas de sur-interpretation 
# si pas sardine ou maquereau, toute prise > 10 est transformée en =1. ceci car à banyulsL le quotas max par jour est 10, donc on peut se dire que personne ne va déclarer qq chose d'illégal. 


Banyuls<- Banyuls %>%
  mutate(Nb_de_prises = if_else (Nb_de_prises>100 , 1, Nb_de_prises))%>%
  mutate(Nb_de_prises = if_else (NomVernaculaire != "Maquereau commun" & NomVernaculaire != "Sardine commune" & NomVernaculaire != "Maquereau espagnol"  & Nb_de_prises >10 , 1, Nb_de_prises))

```


#### tri Calanques
```{r}

# pour les tri de nombre de prises : si sp = sardine ou maquereau, prise entre 50 et 100 possible. Toute prise >100 est transforméé en = 1 : on garde le poisson mais pas de sur-interpretation 
# si pas sardine ou maquereau, toute prise > 30 est transformée en =1. dans les calanques le quotas max par jour est en poids, mais on peut se dire que 30 indiv ne sera pas inferieur à 7kg + les 15 indiv possibles variable, on peut se d, donc on peut se dire que personne ne va déclarer qq chose d'illégal. 


Calanque<- Calanque %>%
  mutate(Nb_de_prises = if_else (Nb_de_prises>100 , 1, Nb_de_prises))%>%
  mutate(Nb_de_prises = if_else (NomVernaculaire != "Maquereau commun" & NomVernaculaire != "Sardine commune" & NomVernaculaire != "Maquereau espagnol"  & Nb_de_prises >30 , 1, Nb_de_prises))



```


#### tri capcorse 
```{r}

# pour les tri de nombre de prises : si sp = sardine ou maquereau, prise entre 50 et 100 possible. Toute prise >100 est transforméé en = 1 : on garde le poisson mais pas de sur-interpretation 
# si pas sardine ou maquereau, toute prise > 30 est transformée en =1. dans les calanques le quotas max par jour est en poids, mais on peut se dire que 30 indiv ne sera pas inferieur à 7kg + les 15 indiv possibles variable, on peut se d, donc on peut se dire que personne ne va déclarer qq chose d'illégal. 


cap_corse<- cap_corse %>%
  mutate(Nb_de_prises = if_else (Nb_de_prises>100 , 1, Nb_de_prises))%>%
  mutate(Nb_de_prises = if_else (NomVernaculaire != "Maquereau commun" & NomVernaculaire != "Sardine commune" & NomVernaculaire != "Maquereau espagnol"  & Nb_de_prises >30 , 1, Nb_de_prises))

cap_corse_chelou <- cap_corse%>%
  filter(Nb_de_prises>50)

```


#### tri bonifacio
```{r}

# pour les tri de nombre de prises : si sp = sardine ou maquereau, prise entre 50 et 100 possible. Toute prise >100 est transforméé en = 1 : on garde le poisson mais pas de sur-interpretation 
# si pas sardine ou maquereau, toute prise > 30 est transformée en =1. dans les calanques le quotas max par jour est en poids, mais on peut se dire que 30 indiv ne sera pas inferieur à 7kg + les 15 indiv possibles variable, on peut se d, donc on peut se dire que personne ne va déclarer qq chose d'illégal. 


bonifacio<- bonifacio %>%
  mutate(Nb_de_prises = if_else (Nb_de_prises>100 , 1, Nb_de_prises))%>%
  mutate(Nb_de_prises = if_else (NomVernaculaire != "Maquereau commun" & NomVernaculaire != "Sardine commune" & NomVernaculaire != "Maquereau espagnol"  & Nb_de_prises >30 , 1, Nb_de_prises))

bonifacio_chelou <- bonifacio%>%
  filter(Nb_de_prises>50)

```

# tri dans le pro_data 
```{r}

pro_data<- pro_data%>%
  # PNMGL
  mutate(Nb_de_prises = if_else (ID_ZoneDePeche ==1 & Nb_de_prises>100 , 1, Nb_de_prises))%>%
  mutate(Nb_de_prises = if_else (ID_ZoneDePeche ==1 & NomVernaculaire != "Maquereau commun" & NomVernaculaire != "Sardine commune" & NomVernaculaire != "Maquereau espagnol"  & NomVernaculaire != "Maquereaux" & Nb_de_prises >30 , 1, Nb_de_prises))%>%
  filter(Id_Prise != "﻿34191") %>%
  
  # banyuls
  mutate(Nb_de_prises = if_else (ID_ZoneDePeche ==7 & Nb_de_prises>100 , 1, Nb_de_prises))%>%
  mutate(Nb_de_prises = if_else (ID_ZoneDePeche ==7 & NomVernaculaire != "Maquereau commun" & NomVernaculaire != "Sardine commune" & NomVernaculaire != "Maquereau espagnol" & NomVernaculaire != "Maquereaux"  & Nb_de_prises >10 , 1, Nb_de_prises)) %>%
  
  #calanques
  mutate(Nb_de_prises = if_else (ID_ZoneDePeche ==4 & Nb_de_prises>100 , 1, Nb_de_prises))%>%
  mutate(Nb_de_prises = if_else (ID_ZoneDePeche ==4 & NomVernaculaire != "Maquereau commun" & NomVernaculaire != "Sardine commune" & NomVernaculaire != "Maquereau espagnol"  & NomVernaculaire != "Maquereaux" & Nb_de_prises >30 , 1, Nb_de_prises)) %>%
  
  #capcorse
  mutate(Nb_de_prises = if_else (ID_ZoneDePeche ==6 & Nb_de_prises>100 , 1, Nb_de_prises))%>%
  # plus restrictif ? 
  
  #bonifacio 
  mutate(Nb_de_prises = if_else (ID_ZoneDePeche ==5 & Nb_de_prises>100 , 1, Nb_de_prises)) %>%
  # plus restrictif ?
  
  filter(Nb_de_pêcheurs < 50 & Nb_de_pêcheurs >= 0) # premier gros tri pour enlever les nb aberrants, mais des fois concours de pêche donc garder un certain nombre

  
  
  


```


# tri technique de pêche 

```{r}
technique <- pro_data%>%
  distinct(Technique)%>%
  pull(Technique)


engin <- pro_data%>%
  distinct(Engin)%>%
  pull(Engin)

combinaison_tech_engin <- pro_data%>%
  distinct(Technique, Engin) %>%
  arrange(Technique, Engin)
```



# Création du csv pro_data

```{r}
write.csv(pro_data,"data/pro/pro_data.csv" )
```




