---
title: "clean_data"
format: html
editor: visual
---

## libraries

```{r}
library(readr)
library(readxl)
library(dplyr)
library(rmarkdown)
library(tidyverse)
library(sf)
library(stringr)
library(mapview)
library(lubridate)
library(scales)
library(rfishbase)
```

## Importation des données

```{r}

data_raw <- read_delim("data/raw/RapportDesCaptures_19-03-2026_1773912418.csv", 
                       delim = ";", escape_double = FALSE, trim_ws = TRUE, 
                       skip = 2)
```

## description des colonnes

Id_Prise : identifiant unique de la capture. Information automatique. Invariant.

Id abonné : identifiant uniaue de l'utilisateur, se recoupe avec Id pêcheur du tableau EnaueteInformationSurlePecheur. Permettra de rattacher les informations dans 1 seul et même tableau.

Horodate : date et heure de la saisie des informations, processus automatique.

Latitude/Longitude : deux colonnes donnant les coordonnées au moment de la saisie

Nb de prises : nombre d'individus avec les mêmes caractéristiques (même espèce) en sortie. Cela veut dire que les informations de taille/poids sont communes pour les x individus, il serait plus pratique pour les analmyses d'avoir les informations précises par individu et non pas des moyennes.

Nb de pêcheurs : nombre de pêcheurs dans la même sortie : une session de pêche avec plusieurs pêcheurs.

Taille (mm) : taille de l'individu dans le cas ou prise =1 ou taille moyenne ou maximale ou minimale quand prise \> 1 ; la longueur se mesure entre le bout du museau et l’extrémité de la nageoire caudale.

Poids (g) : poids de l'individu dans le cas ou prise =1 ou poids moyen ou maximal ou minimum ou additioné quand prise \> 1

Technique : technique utilisée pour la capture de l'individu : choix parmi

-   broumé : au mouillage sur fond entre 30 et 70m, faire remonter les poissons dans le courant vers les lignes grâce à un appât à base de sardine, souvent pour la bonite.

-   calée verticale (à l'ancre) : zones souvent profondes, leurre à l'aplomb depuis le bateau pour pêcher les poissons du fond

-   dérive : appât au bout d'une ligne, l'embarcation qui dérive

-   pêche du bord (rockfishing): canne depuis le bord, appât léger/leurre pour imiter une proie - surfcasting : pêche à la ligne dans la vague

-   traine : appât au bout d'une ligne, embarcation va à une vitesse constante

-   chasse sous-marine, agachon : affût sous marin

-   chasse sous-marine, coulée : se laisser glisser vers le fond sans coups de palmes

-   chasse sous-marine, indienne : exploration sous l'eau

-   chasse sous-marine, trou : aller chercher le poisson dans les trous, grottes, failles; rochers

Engin : materiel qui a permis de capturer le poisson

Id sortie : numéro de la sortie, beaucoup de 0. Si durant une sortie il y a eu plusieurs prises de différentes espèces, numéro associé.

Heure debut session : heure renseignée par le pêcheur comme étant le début de la session de pêche

Durée de la session : durée de la session de pêche, l'utilisateur le renseigne, tranche de 30min, de 30min à 24h.

Nb canne : toujours = à 0.

Nb Hameçon : nombre d'hameçon, entre 0 et 40. automatique ? pas la possibilité de le renseigner sur l'application. = au nombre de prise ?, a verifier

Nokill : indique si le no kill a été pratiqué. données binaires, 1 probablement = no kill pratiqué.

Lien photo : photo associée à la prise, facultatif

ID enquête : rempli uniquement par des NA

NomVernaculaire : nom vernaculaire de l'espèce pêchée

NomScientifique : nom latin, remplissage automatique

Family : famille, remplissage automatique

Order : ordre, remplissage automatique

AutresNomsEtNomsLocaux : noms associés à l'espèce

NomFAO : nom de l'espèce d'après la FAO : permet de n'avoir aucun doute sur la prise

ISSCAAP :

TAXOCODE :

CodeFAO : code de l'espèce d'après la FAO : permet de n'avoir aucun doute sur la prise

CD_REF :

CD_NOM :

CodeWorms :

CodeEstamp :

ParentEstamp :

Nourriceries :

Fait par gestionnaire : prise renseignée ou non par un gestionnaire (dans le cas des captures renseignées par formulaire, sur le site ou pendant un contrôle)

Email gestionnaire déclarant : mail du gestionnaire qui a declaré la prise

Catégorie usager : soit pêcheur soit gestionnaire/scientifique

Nom pêcheur : souvent NA, sauf dans le cas des lignes gestionnaires/scientifique

Zone concernée : organisme du gestionnaire/scientifique, NA pour les lignes pêcheurs

Nom Fédération : permet de savoir si le pêcheur est dans une fédération, et laquelle. NA si pas de fédération

ID ZoneDePeche : numéro de la zone de pêche

-   -1 : NA ? correspond à quoi ?

-   1 : Parc naturel marin du golfe du Lion

-   4 : Parc national des Calanques

-   5 : Réserve Naturelle des Bouches de Bonifacio

-   6 : Parc naturel marin du Cap Corse et de l'Agriate / Parcu Naturale Marinu di u Capicorsu è di l'Agriate

-   7 : Réserve Naturelle Marine de Cerbère-Banyuls

-   8 : Méditerranée (hors zone réglementée par CatchMachine)

ID SousZoneDePeche : numéro correspondant à la zone de pêche dans l'AMP

Nom ZoneDePeche : nom de l'AMP Parc naturel marin du golfe du Lion Parc national des Calanques Réserve Naturelle des Bouches de Bonifacio Parc naturel marin du Cap Corse et de l'Agriate / Parcu Naturale Marinu di u Capicorsu è di l'Agriate Réserve Naturelle Marine de Cerbère-Banyuls Méditerranée (hors zone réglementée par CatchMachine)

Nom SousZoneDePeche : nom de la sous-zone de l'AMP

# formatage

```{r}

pro_data<- data_raw %>% 
  rename(Taille_MM=`Taille (mm)`, Poids_g=`Poids (g)`) %>%
  filter( `Heure debut session`>= as.POSIXct("2024-02-01 00:00:00") )
```

### ajout de colonnes dates et formatage colonnes

```{r}

colnames(pro_data) <- gsub(" ","_", colnames(pro_data))

#rajouter colonnes année; mois et jour pour plus de simplicité par la suite
pro_data <- pro_data %>%
  filter(!is.na(Horodate)) %>%
  mutate(
    jour_semaine = wday(Horodate, label = TRUE,abbr = FALSE, week_start = 1),  # Lun-Dim
    mois = month(Horodate, label = T, abbr = F),
    annee = year(Horodate)
  )


```

# Tri des données


### Nombre de pêcheurs : enlever les valeurs \<0 et \>?

```{r}

pro_data <- pro_data %>%
  filter(Nb_de_pêcheurs >=0 & Nb_de_pêcheurs <= 10) # valeur max a changer 


```

### Nombre prise : enlever les valeurs \<0 et \> ?

```{r}

pro_data <- pro_data%>%
  filter(Nb_de_prises>= 0 & Nb_de_prises<= 10) # valeur max a changer 


```

### Lieu de pêche = -1

```{r}

pro_data <- pro_data%>%
  filter(ID_ZoneDePeche != -1)

```

# Création du csv pro_data

```{r}
write.csv(pro_data,"data/pro/pro_data.csv" )
```

