---
title: "data_pecheurs"
format: html
editor: visual
---

```{r}
library(readr)
library(readxl)
library(dplyr)
library(rmarkdown)
library(tidyverse)
library(sf)
library(stringr)
library(mapview)
library(lubridate)
library(scales)
library(rfishbase)
library(giscoR)
library(tidygeocoder)
```

```{r}
Info_pecheur<- read_delim("data/raw/EnqueteInformationSurlePecheur_30-03-2026_1774863842.csv", 
    delim = ";", escape_double = FALSE, trim_ws = TRUE, 
    skip = 2)

colnames(Info_pecheur) <- gsub(" ","_", colnames(Info_pecheur))

Info_pecheur <- Info_pecheur %>%
  mutate(
    Date_de_mise_à_jour = dmy_hms(Date_de_mise_à_jour),
    annee_MAJ = year(Date_de_mise_à_jour)
  )

Info_pecheur <- Info_pecheur %>%
  mutate(Id_Pêcheur = str_extract(Id_Pêcheur, "\\d+")) %>%
  mutate(Id_Pêcheur = as.numeric(Id_Pêcheur))


Info_pecheur<- Info_pecheur%>%
  mutate(Id_Pêcheur= as.numeric(Id_Pêcheur))

Info_pecheur<- Info_pecheur%>%
  filter(annee_MAJ>=2025)

```

# join des 2 data

```{r}
data_poids_corrige <- read_csv("data/pro/data_poids_corrige.csv")
info_pech_join_data <- data_poids_corrige%>%
  dplyr::select(-Taille_max_mm, -Poids_max_g, -ISSCAAP, -CodeWorms, -CodeEstamp, -ParentEstamp, -Nourriceries, -CD_REF, - CD_NOM, -ID_enquête)%>%
  left_join(Info_pecheur, by= c("Id_Abonné"="Id_Pêcheur" ))


```

# nombre de pêcheurs

```{r}
nb_pecheur <- info_pech_join_data%>%
  group_by(Nom_ZoneDePeche)%>%
  summarise(nb_pecheur = n_distinct(Id_Abonné), .groups = "drop")


nb_pecheur <- Info_pecheur%>%
  summarise(nb_pecheur = n_distinct(Id_Pêcheur), .groups = "drop")




```

# mode de pêche

```{r}
effectif_mode <- Info_pecheur%>%
  count(Mode_de_pêche)

```

# Age

```{r}


info_pech_join_data<- info_pech_join_data %>%
  mutate(Age = if_else (Age>1930 & Age<annee_MAJ , annee_MAJ - Age, Age))%>%
  mutate(Age = if_else (Age> 100, NA, Age))

ggplot(data=Info_pecheur) +
	geom_histogram(mapping=aes(x=Age)) +
	theme_bw()



#tester la normalité de l'age 
shapiro.test(Info_pecheur$Age)

qqnorm(Info_pecheur$Age)
```

# nb sortie par an

```{r}
ordre_prises <- c("1 sortie", "2 à 3 sorties", "4 à 10", "11 à 15", "16 à 30", "31 à 50",
                "Plus de 50", NA)


ggplot(data=Info_pecheur) +
	geom_histogram(mapping=aes(x=Nombre_sortie_par_an), stat="count") +
	theme_bw()


ordre_prises <- c("1 sortie", "2 à 3 sorties", "4 à 10", "11 à 15",
                  "16 à 30", "31 à 50", "Plus de 50")

Info_pecheur$Nombre_sortie_par_an <- factor(
  Info_pecheur$Nombre_sortie_par_an,
  levels = ordre_prises
)

ggplot(Info_pecheur, aes(x = Nombre_sortie_par_an)) +
  geom_bar() +
  theme_bw()

```

# études

```{r}

ggplot(data=Info_pecheur) +
	geom_histogram(mapping=aes(x=Niveau_de_diplôme), stat="count") +
	theme_bw()


```

# professions différentes

```{r}

espece_peche <- pro_data %>%
  group_by(CodeFAO) %>%
  summarise(total= sum(Nb_de_prises, na.rm=T), .groups = 'drop') %>%
  arrange(desc(total)) 
 
espece_peche <- espece_peche %>%
  left_join(pro_data %>%
              select(CodeFAO, NomVernaculaire, NomScientifique)%>%
              distinct(),
            by= "CodeFAO") %>%
  arrange(desc(total))

```

# heatmap region

```{r}

fr_regions <- gisco_get_nuts(country = "FR", nuts_level = 1)

# erreur dans le nom des régions 
Info_pecheur<- Info_pecheur%>%
  mutate(Region = str_replace(Region, "Huats de France", "Hauts de France"))%>%
  mutate(Region= str_replace(Region, "PACA","Provence-Alpes-Côte d’Azur"))%>%
  mutate(Region= str_replace(Region, "Hauts de France","Hauts-de-France"))%>%
  mutate(Region= str_replace(Region, "Auvergne-Rhone-Alpes","Auvergne-Rhône-Alpes"))%>%
  mutate(Region= str_replace(Region, "Grand-Est","Grand Est"))%>%
  mutate(Region= str_replace(Region, "Centre-Val de Loire","Centre — Val de Loire"))
  
  
  	

  


nb_region <- Info_pecheur%>%
  count(Region)

heat_map_region <- fr_regions %>%
  left_join(nb_region, by = c("NUTS_NAME" = "Region"))

heat_map_region<- heat_map_region%>%
  filter(NUTS_NAME != "RUP FR — Régions Ultrapériphériques Françaises")
  


ggplot(heat_map_region) +
  geom_sf(aes(fill = n)) +
  scale_fill_viridis_c(option = "plasma", na.value = "grey90") +
  theme_minimal() +
  labs(fill = "Nombre de personnes")

```

# heatmap code postal

```{r}


# données de ref pour filtrer les codes postaux du tableau 
donnee_poste <- read_csv("data/raw/base-officielle-codes-postaux.csv")
# aue si france : != vous ne vivez pas en france
clean_cp <- info_pech_join_data %>%
  mutate(Code_postal = str_extract(Code_postal, "\\d+")) %>% # les codes sont parfois nimp, on garde que ce qui est chiffre 
  mutate(Code_postal = if_else(str_length(Code_postal) == 4, str_pad(Code_postal, 5, pad = "0"), Code_postal)) # on se dit que toutes les erreurs de 0 manquant au début sont possible, donc pour les chaines de 4, on rajoute un 0. 

# on garde que ce qui se retrouve dans la liste de la poste 
clean_cp <- clean_cp %>%
  filter(Code_postal %in% donnee_poste$code_postal)



# on rajoute les latitudes/longitudes

clean_cp <- clean_cp %>%
  left_join(donnee_poste %>% dplyr::select(latitude, longitude, Code_postal = code_postal),by = "Code_postal")

# on veut savoir par code postal cb il y a pour ensuite faire la heatmap
clean_cp_count <- clean_cp %>%
  group_by(Code_postal, latitude, longitude) %>%
  summarise(count = n(), .groups = "drop")

clean_cp_count<- clean_cp_count%>%
  filter(!is.na(latitude) & !is.na(longitude))


leaflet(clean_cp_count) %>%
  addTiles() %>%
  addHeatmap(
    lng = ~longitude,
    lat = ~latitude,
    intensity = ~count,
    blur = 20,
    radius = 15)
```

# analyse

```{r}
XP_capture<- info_pech_join_data%>%
  group_by(Nombre_sortie_par_an)%>%
  
```

# analyse

```{r}
info_pech_join_data$Mode_peche <- as.factor(info_pech_join_data$Mode_peche)

info_pech_join_data$adhesion_fede <- as.factor(info_pech_join_data$adhesion_fede)

info_pech_join_data$ID_ZoneDePeche_factor <- as.factor(info_pech_join_data$ID_ZoneDePeche_correction)

info_pech_join_data$Nombre_sortie_par_an<-as.factor(info_pech_join_data$Nombre_sortie_par_an)
```

# exploration

```{r}

summary(info_pech_join_data)


hist(info_pech_join_data$Nb_de_prises, breaks = 50)

ggplot(info_pech_join_data, aes(x=Mode_peche, y= Nb_de_prises))+
  geom_boxplot()+
  theme_minimal()


ggplot(info_pech_join_data, aes(x=Nom_Fédération, y= Nb_de_prises))+
  geom_boxplot()+
  theme_minimal()



```

# univarié Mode de pêche

```{r}
library(FSA)

kruskal.test(Nb_de_prises ~Mode_peche, data= info_pech_join_data)
# significatif donc on regarde Post-hoc Dunn 

dunnTest(Nb_de_prises ~Mode_peche, data=info_pech_join_data, method = "bonferroni")

```

# univarié Fédé

```{r}
# 1. plot 
ggplot(info_pech_join_data, aes(x = adhesion_fede, y = Nb_de_prises, fill = adhesion_fede)) +
  geom_boxplot() +
  geom_jitter(width = 0.2, alpha = 0.3) +
  scale_y_log10() +
  theme_bw()

avidite_fede_age<-info_pech_join_data%>%
  dplyr::select(Id_Abonné,Nb_de_prises,Age,adhesion_fede, Nombre_sortie_par_an)


ggplot(avidite_fede_age %>% filter(!is.na(Nombre_sortie_par_an)), 
       aes(x = Nombre_sortie_par_an, y = Nb_de_prises, fill = adhesion_fede)) +
  geom_boxplot() +
  scale_y_log10() +
  labs(title = "Nombre de prises selon la fréquence de sortie et la fédération",
       x = "Nombre de sorties par an", 
       y = "Nb de prises (log)",
       fill = "Fédération") +
  theme_bw() +
  theme(axis.text.x = element_text(angle = 30, hjust = 1))

# deux groupes : wilcoxon

wilcox.test(Nb_de_prises~adhesion_fede, data=info_pech_join_data)
# ── 1. EFFET AVIDITE SEUL ──────────────────────────────────────────────────
kruskal.test(Nb_de_prises ~ Nombre_sortie_par_an, 
             data = avidite_fede_age %>% filter(!is.na(Nombre_sortie_par_an)))


# post-hoc
dunn.test(avidite_fede_age$Nb_de_prises, 
          avidite_fede_age$Nombre_sortie_par_an, 
          method = "bonferroni")

# ── 2. EFFET FEDERATION SEUL ───────────────────────────────────────────────
wilcox.test(Nb_de_prises ~ adhesion_fede, 
            data = avidite_fede_age %>% filter(!is.na(Nombre_sortie_par_an)))

# ── 3. EFFET COMBINE avidite + federation ──────────────────────────────────
avidite_fede_age <- avidite_fede_age %>%
  filter(!is.na(Nombre_sortie_par_an)) %>%
  mutate(groupe = paste(Nombre_sortie_par_an, adhesion_fede, sep = "_"))

kruskal.test(Nb_de_prises ~ groupe, data = avidite_fede_age)

tab<-dunn.test(avidite_fede_age$Nb_de_prises,
          avidite_fede_age$groupe,
          method = "bonferroni") %>%
  data.frame() %>%
  filter(P.adjusted < 0.05) %>%
  arrange(P.adjusted)

# ── 4. RÉSUMÉ STATISTIQUE ──────────────────────────────────────────────────
avidite_fede_age %>%
  group_by(Nombre_sortie_par_an, adhesion_fede) %>%
  summarise(
    n          = n(),
    mediane    = median(Nb_de_prises, na.rm = TRUE),
    moyenne    = mean(Nb_de_prises,   na.rm = TRUE),
    .groups = "drop"
  ) %>%
  arrange(Nombre_sortie_par_an, adhesion_fede)

# 
# # 1. plot 
# ggplot(info_pech_join_data, aes(x = adhesion_fede, y = poids_final, fill = adhesion_fede)) +
#   geom_boxplot() +
#   geom_jitter(width = 0.2, alpha = 0.3) +
#   scale_y_log10() +
#   theme_bw()
# 
# 
# 
# # deux groupes : wilcoxon
# 
# wilcox.test(poids_final~adhesion_fede, data=info_pech_join_data)

```

# univarié lieu de peche

```{r}

ggplot(info_pech_join_data,
       aes(x = ID_ZoneDePeche_factor, y = Nb_de_prises)) +
  geom_boxplot() +
  scale_y_log10()


library(MASS)
model_AMP <- glm.nb(Nb_de_prises ~ ID_ZoneDePeche_factor,
                data = info_pech_join_data)
summary(model_AMP)

library(emmeans)

emmeans(model_AMP, pairwise ~ ID_ZoneDePeche_factor)
```

#univarié age

```{r}

ggplot(info_pech_join_data, aes(x = Age, y = Nb_de_prises)) +
  geom_point(alpha = 0.3) +
  geom_smooth(method = "lm")+
  theme_bw()

cor.test(info_pech_join_data$Nb_de_prises, info_pech_join_data$Age, method = "spearman")


```

# modele : savoir la variable qui explique les différences de prises : binomial negatif 
# on prend binomial neg car la variance depasse la moyenne. donc poisson marche pas, var rep = comptage
```{r}

# verif colinearité 
model_vif <- lm(Nb_de_prises ~ Age + ID_ZoneDePeche_factor + 
                Mode_peche + adhesion_fede,
                data = info_pech_join_data)

vif(model_vif)
# interactions ou pas 

# anova pour verifier les correlation 

var_explicatives <- glm.nb(Nb_de_prises ~ Age + ID_ZoneDePeche_factor + Mode_peche +adhesion_fede,
                        data = info_pech_join_data)

summary(var_explicatives)

dispersion_nb <- var_explicatives$deviance / var_explicatives$df.residual
print(dispersion_nb)


# le modele est ok, donc on regarde le poids de chaque variable. 
# quelle var est la + importante : quelle vzriable a le plus d'effet si on l'enlève du modele
drop1(var_explicatives, test = "Chisq")

# La variable avec le Chi² le plus élevé explique le plus les captures

# ── 2. R² de McFadden ─────────────────────────────────────────────────────
R2_mcfadden <- 1 - (model_nb$deviance / model_nb$null.deviance)
cat("R² McFadden =", round(R2_mcfadden * 100, 1), "%")

# ── 3. VISUALISER LES EFFETS ──────────────────────────────────────────────
library(ggeffects)

plot(ggpredict(var_explicatives, terms = "Age"))
plot(ggpredict(var_explicatives, terms = "Mode_peche"))
plot(ggpredict(var_explicatives, terms = "ID_ZoneDePeche_factor"))
plot(ggpredict(var_explicatives, terms = "adhesion_fede"))

```
