---
title: "RTP"
format: html
editor: visual
---

## libraries

```{r}
library(readr)
library(readxl)
library(dplyr)
library(rmarkdown)
library(tidyverse)
library(sf)
library(stringr)
library(mapview)
library(lubridate)
library(scales)
library(rfishbase)
library(leaflet)
```


# importation des données RTP
```{r}

pro_data <- read_csv("data/pro/pro_data.csv")


#données SIH 
RTP <- read_delim(file="data/raw/ISIH-501892-taille_poids-20220131174507/ISIH-501892-taille_poids-20220131174507.txt", delim=";")

#données fishbase 
RTP_fishbase<- length_weight(
  species_list =espece_peche$NomScientifique
)


```


# RTP SIH

```{r}
# dans les données on ne garde en premier que les RTP de mediterranée : code 37 et 3712
RTP_Med <- RTP %>% 
	filter(NOM_VALIDE %in% pro_data$NomScientifique) %>%
	filter(SECT_COD %in% c("37", "3712")) %>%
	filter(TMESURE_COD=="LENGTH_TOTAL")

# ensuite on va dans le reste des données pour aller chercher les données des espèces qui n'étaient pas dans MED
RTP_autres <- RTP %>% 
	filter(NOM_VALIDE %in% pro_data$NomScientifique) %>%
	filter(! NOM_VALIDE %in% RTP_Med$NOM_VALIDE) %>%
	filter(TMESURE_COD=="LENGTH_TOTAL")


RTP_SIH <- bind_rows(RTP_Med, RTP_autres)


# il y a plusieurs ratio par espèces : tri pour garder les ratios les plus adaptés 

# 1er tri : quand plusieurs lignes =, n'en garder qu'une : 
RTP_SIH <- RTP_SIH %>% 
  distinct(NOM_VALIDE, RTP_COEF_A_CM, RTP_COEF_B, .keep_all = T)

# 2eme tri : quand lignes différentes, gqrder le ratio le plus récent : 
RTP_SIH <- RTP_SIH %>%
  group_by(NOM_VALIDE) %>%
  slice_max( ANNEE, n=1) %>%
  ungroup()

# 3ème tri : moyenne des ratio 

RTP_SIH<- RTP_SIH %>%
  group_by(NOM_VALIDE) %>%
  mutate(RTP_COEF_A_CM = mean(RTP_COEF_A_CM, na.rm= TRUE), RTP_COEF_B= mean(RTP_COEF_B, na.rm= TRUE) )%>%
  slice(1)
  ungroup()



# Regarder quelles espèces de notre jeu de données n'est pas dans les RTP_SIH : 

absente_RTP_SIH <- pro_data %>%
  filter(!NomScientifique %in% RTP$NOM_VALIDE)%>%
  distinct(NomScientifique) %>%
  pull(NomScientifique)
  

```

# RTP fishbase 

```{r}
# dans la base de donnée, on ne garde que les données de mediterranée : donc tri par les pays cotiers et le nom des mers. 

RTP_fishbase_med <- RTP_fishbase %>%
  filter(Type == "TL") %>%
  filter(str_detect(Locality, regex("mediterranean|spain|italy|greece|france|adriatic", ignore_case = TRUE)))

# espèces que je n'ai pas pour la med mais que j'ai dans mes données 

RTP_fb_autres <- RTP_fishbase %>% 
  filter(Type == "TL") %>%
  filter(!Species %in% RTP_fishbase_med$Species)

RTP_fishbase <- bind_rows(RTP_fb_autres, RTP_fishbase_med)

# il y a plusieurs ratio par espèces : tri pour garder les ratios les plus adaptés 

# 1er tri : quand plusieurs lignes =, n'en garder qu'une : 

RTP_fishbase <- RTP_fishbase %>% 
  distinct(Species, a, b, CoeffDetermination, .keep_all = T)

#2ème tri : garder le r2 le plus fort 
RTP_fishbase <- RTP_fishbase %>%
  group_by(Species) %>%
  slice_max(CoeffDetermination, n=1) %>%
  ungroup()
  
# 3ème tri : moyenne des ratio 
RTP_fishbase<- RTP_fishbase %>%
  group_by(Species) %>%
  mutate(a = mean(a, na.rm= TRUE), b= mean(b, na.rm= TRUE) )%>%
  slice(1)%>%
  ungroup()

# on regarde les espèces qui ne sont pas dans la base de données fishbase : 
absente_RTP_fishbase<- pro_data %>%
  filter(!NomScientifique %in% RTP_fishbase$Species) %>%
  distinct(NomScientifique) %>%
  pull(NomScientifique)


```

# espèces sans RTP du tout 


```{r}

espece_manquante <- pro_data%>%
  filter(!NomScientifique %in% absente_RTP_fishbase & !NomScientifique %in% absente_RTP_SIH) %>%
  distinct(NomScientifique)%>%
  pull(NomScientifique)


# les 10 espèces les plus pêchées sont-elles dans les données ? 

espece_top10_RTP <- espece_top10 %>%
  filter(!NomScientifique %in% RTP_fishbase$Species | !NomScientifique %in% RTP_Med$NOM_VALIDE)%>%
  distinct(NomScientifique)%>%
  pull(NomScientifique)


```
# calcul RTP 
```{r}
obsBio <- read_delim("data/raw/obsBio.csv", 
    delim = ";", escape_double = FALSE, trim_ws = TRUE)


sp_manquante <- pro_data%>%
  filter(!NomScientifique %in% obsBio$SCIENTIFIC_NAME) %>%
  distinct(NomScientifique)%>%
  pull(NomScientifique)

manq<- intersect(espece_manquante, sp_manquante)

```

# calcul RTP obsbio

```{r}


#Log Wt = log a + b.log Lt

# essai pour toutes les espéces 


ratio<- obsBio %>%
  mutate(WEIGHT_VALUE_G = WEIGHT_VALUE *1000 )%>%
  mutate(NomScientifique=SCIENTIFIC_NAME)%>%
  filter(WEIGHT_METHOD_NAME == "Mesure par un observateur") %>%
  filter(LENGTH_TOTAL_METHOD_NAME == "Mesure au 1/2 cm par un observateur") %>%
  mutate(LogL = log10(LENGTH_TOTAL_VALUE)) %>%
  mutate(LogW = log10(WEIGHT_VALUE_G))

espece_manquante <- pro_data%>%
  filter(!NomScientifique %in% absente_RTP_fishbase & !NomScientifique %in% absente_RTP_SIH)
  
ratio <- ratio%>%
  filter(NomScientifique%in% espece_manquante$NomScientifique)



coeffs_RTP <- ratio %>%
  group_by(NomScientifique) %>%
  group_modify(~ {
    mod <- lm(LogW ~ LogL, data = .x)
    data.frame(
      a = 10^coef(mod)[1],
      b = coef(mod)[2]
    )
  }) 


RTP_obsbio <- pro_data%>%
  filter(NomScientifique %in% coeffs_RTP$NomScientifique)%>%
  inner_join(coeffs_RTP)


```



# tri tailles aberrantes

```{r}
# importation de l'excel avec les tailles max des espèces : fait à la main, donc à remettre à jour si de nouvelles espèces sont pêchées. si les noms scientifiques sont genre spp, la taille max de la plus grande sp du même genre du tableau est donnée

sp_taille_poids <- read_excel("data/raw/sp_taille_poids.xlsx")


#ajouter les tailles et poids max à pro_data 
pro_data <- pro_data %>%
  left_join(sp_taille_poids %>%
              select(NomScientifique, Taille_max_mm, Poids_max_g) %>%
              distinct(),
            by="NomScientifique")

# mettre en numeric les valeurs 
pro_data <- pro_data %>%
  mutate(Taille_max_mm= as.numeric(Taille_max_mm), 
         Poids_max_g= as.numeric(Poids_max_g))



#il faut d'abord enlever les lignes ou les prises sont multiples: on ne sait pas si la taille est moyenne ou max ou min, pareil pour le poids


data_prise_unique <- pro_data %>%
  filter(Nb_de_prises == 1)


#on enlève les tailles et les poids abérrants : donc ceux qui sont 10% au dessus de la taille et du poids max reportés : on les met dans un autre tableau pour les traiter plus tard. 
erreur_taille_poids <- data_prise_unique %>%
  filter(Taille_MM> Taille_max_mm*1.1 | is.na(Taille_max_mm)|
         Poids_g> Poids_max_g*1.1 )


#les données qui sont dans les tailles cohérentes sont dans un tableau data_cohérent
data_coherente <- data_prise_unique %>%
  filter(Taille_MM<= Taille_max_mm*1.1 | !is.na(Taille_max_mm)|
         Poids_g<= Poids_max_g*1.1 & !is.na(Poids_max_g) )

# verification des petites tailles : probablement erreur d'unité . Si taille modifiée alors renseignée "oui" dans colonne modif

#data_coherente <- data_coherente %>%
 # mutate(modification=NA)

# il faut aller chercher les tailles de captures min pour chq AMP et chq SP : si taille < MAIS no kill=1 alors ok, si Nokil=0 alors verif . 


#taille_petites <- data_coherente %>%
 # filter(Taille_MM<= 60 & Taille_MM>0)
```

### filtre tailles trop petites 
#### données taille capture des AMP 
```{r}
taille_banyuls <- read_excel("data/raw/taille_banyuls.xlsx")
taille_calanque <- read_excel("data/raw/taille_calanque.xlsx")
taille_cap_corse <- read_excel("data/raw/taille_cap_corse.xlsx")
taille_pmngl <- read_excel("data/raw/taille_pmngl.xlsx")
```

#### fitre taille min 
```{r}

```





# analyses taille-poids


### RTP pour chaque sp avec données SIH 
```{r}
# avec les données SIH : 


data_coherente_SIH <- data_coherente %>%
  mutate(outlier_valeur= Taille_MM==0 | Poids_g==0) %>%
  
  left_join(RTP_SIH %>% select(NomScientifique=NOM_VALIDE, RTP_COEF_A_CM, RTP_COEF_B)) %>% # ajouter les coeff  dans le tableau 
  
  mutate(Poids_RTP=RTP_COEF_A_CM*Taille_MM^RTP_COEF_B) %>% # calculer le poids théorique grâce aux données de taille et aux coeff 
  
  mutate(Poids_diff = abs(Poids_g- Poids_RTP)) %>% # diff entre poids reel et poids théo
  
  mutate(outlier_RTP=Poids_diff/Poids_RTP > 1) %>% # met dans outlier_rtp les lignes ou poids obs vs poids théo >100%
  
	mutate(outlier=outlier_valeur | outlier_RTP) %>% # rassemble les outlier de zéro et les outlier de poids 

  mutate(diag=ifelse(outlier_valeur, "Val. manquante", "val. ok")) %>%
	mutate(diag=ifelse(! outlier_valeur, paste0(diag, " / ", 
																							ifelse(is.na(outlier_RTP), "RTP inconnue", 
																										 ifelse(outlier_RTP, "RTP aberrante", 'RTP ok'))), diag))  
  
data_coherente_SIH_clean <- data_coherente_SIH %>%
  filter(!outlier_valeur) %>% # on enlève les outlier = true  : donc on enlève les lignes avec poids ou taille manquante
  group_by(NomVernaculaire, NomScientifique, CodeFAO) %>%
  summarise(
    Taille_min_obs= min(Taille_MM),
    Taille_max_obs = max(Taille_MM)) %>%
  reframe(Taille=seq(from=Taille_min_obs, to=Taille_max_obs, by=10)) %>% 
  ungroup() %>%
	inner_join(RTP_SIH %>% select(NomScientifique=NOM_VALIDE, RTP_COEF_A_CM, RTP_COEF_B)) %>%
	mutate(Poids=RTP_COEF_A_CM*Taille^RTP_COEF_B)



data_coherente_SIH %>%
  pull(NomVernaculaire) %>%
  unique() %>%
  lapply(function(sp) {
    ggplot() +
      geom_line(data = data_coherente_SIH_clean %>% filter(NomVernaculaire == sp),
                aes(x=Taille, y=Poids), color="purple", size =1) +
      geom_point(data = data_coherente_SIH %>% filter(NomVernaculaire == sp),
                 aes(x=Taille_MM, y=Poids_g, color=diag)) +
      xlab("Taille (mm)") + ylab("Poids (g)") +
	    scale_color_manual(name=NULL, values=c("val. ok / RTP ok"="green", "val. ok / RTP inconnue"="darkgreen", "val. ok / RTP aberrante"="orange", "Val. manquante"="red")) +
	    theme_bw() +
	    theme(legend.position="bottom")+
      ggtitle(sp)
  })

```

### RTP pour chaque sp avec données fishbase
```{r}

# attention il faut passer en cm car la bse de donnée est en cm. 

data_coherente_FB<- data_coherente%>%
  mutate(Taille_MM = Taille_MM/10, 
         Taille_max_mm=Taille_max_mm/10) %>%
  rename(Taille_CM= Taille_MM,
         Taille_max_CM=Taille_max_mm)



data_coherente_FB <- data_coherente_FB %>%
  mutate(outlier_valeur= Taille_CM==0 | Poids_g==0) %>%
  
  left_join(RTP_fishbase %>% select(NomScientifique=Species, a, b)) %>% # ajouter les coeff  dans le tableau 
  
  mutate(Poids_RTP=a*Taille_CM^b) %>% # calculer le poids théorique grâce aux données de taille et aux coeff 
  
  mutate(Poids_diff = abs(Poids_g- Poids_RTP)) %>% # diff entre poids reel et poids théo
  
  mutate(outlier_RTP=Poids_diff/Poids_RTP > 1) %>% # met dans outlier_rtp les lignes ou poids obs vs poids théo >100%
  
	mutate(outlier=outlier_valeur | outlier_RTP) %>% # rassemble les outlier de zéro et les outlier de poids 

  mutate(diag=ifelse(outlier_valeur, "Val. manquante", "val. ok")) %>%
	mutate(diag=ifelse(! outlier_valeur, paste0(diag, " / ", 
																							ifelse(is.na(outlier_RTP), "RTP inconnue", 
																										 ifelse(outlier_RTP, "RTP aberrante", 'RTP ok'))), diag))  
  

data_coherente_FB_clean <- data_coherente_FB %>%
  filter(!outlier_valeur) %>% # on enlève les outlier = true  : donc on enlève les lignes avec poids ou taille manquante
  group_by(NomVernaculaire, NomScientifique, CodeFAO) %>%
  summarise(
    Taille_min_obs= min(Taille_CM),
    Taille_max_obs = max(Taille_CM)) %>%
  reframe(Taille=seq(from=Taille_min_obs, to=Taille_max_obs, by=10)) %>% 
  ungroup() %>%
	inner_join(RTP_fishbase %>% select(NomScientifique=Species, a, b)) %>%
	mutate(Poids=a*Taille^b)



data_coherente_FB %>%
  pull(NomVernaculaire) %>%
  unique() %>%
  lapply(function(sp) {
    ggplot() +
      geom_line(data = data_coherente_FB_clean %>% filter(NomVernaculaire == sp),
                aes(x=Taille, y=Poids), color="brown", size = 1) +
      geom_point(data = data_coherente_FB %>% filter(NomVernaculaire == sp),
                 aes(x=Taille_CM, y=Poids_g, color=diag)) +
      xlab("Taille (cm)") + ylab("Poids (g)") +
	    scale_color_manual(name=NULL, values=c("val. ok / RTP ok"="green", "val. ok / RTP inconnue"="darkgreen", "val. ok / RTP aberrante"="orange", "Val. manquante"="red")) +
	    theme_bw() +
	    theme(legend.position="bottom")+
      ggtitle(sp)
  })
```
### RTP obsbio 

```{r}

# attention il faut passer en cm car la bse de donnée est en cm. 

RTP_obsbio<- RTP_obsbio%>%
  mutate(Taille_MM = Taille_MM/10, 
         Taille_max_mm=Taille_max_mm/10) %>%
  rename(Taille_CM= Taille_MM,
         Taille_max_CM=Taille_max_mm)



RTP_obsbio <- RTP_obsbio %>%
  mutate(outlier_valeur= Taille_CM==0 | Poids_g==0) %>%
  
  mutate(Poids_RTP=a*Taille_CM^b) %>% # calculer le poids théorique grâce aux données de taille et aux coeff 
  
  mutate(Poids_diff = abs(Poids_g- Poids_RTP)) %>% # diff entre poids reel et poids théo
  
  mutate(outlier_RTP=Poids_diff/Poids_RTP > 1) %>% # met dans outlier_rtp les lignes ou poids obs vs poids théo >100%
  
	mutate(outlier=outlier_valeur | outlier_RTP) %>% # rassemble les outlier de zéro et les outlier de poids 

  mutate(diag=ifelse(outlier_valeur, "Val. manquante", "val. ok")) %>%
	mutate(diag=ifelse(! outlier_valeur, paste0(diag, " / ", 
																							ifelse(is.na(outlier_RTP), "RTP inconnue", 
																										 ifelse(outlier_RTP, "RTP aberrante", 'RTP ok'))), diag))  
  

RTP_obsbio_clean <- RTP_obsbio %>%
  filter(!outlier_valeur) %>% # on enlève les outlier = true  : donc on enlève les lignes avec poids ou taille manquante
  group_by(NomVernaculaire, NomScientifique, CodeFAO) %>%
  summarise(
    Taille_min_obs= min(Taille_CM),
    Taille_max_obs = max(Taille_CM)) %>%
  reframe(Taille=seq(from=Taille_min_obs, to=Taille_max_obs, by=10)) %>% 
  ungroup() %>%
  inner_join(coeffs_RTP %>% select(NomScientifique, a, b)) %>%
	mutate(Poids=a*Taille^b)





RTP_obsbio_clean %>%
  pull(NomVernaculaire) %>%
  unique() %>%
  lapply(function(sp) {
    ggplot() +
      geom_line(data = RTP_obsbio_clean %>% filter(NomVernaculaire == sp),
                aes(x=Taille, y=Poids), color="brown", size = 1) +
      geom_point(data = RTP_obsbio %>% filter(NomVernaculaire == sp),
                 aes(x=Taille_CM, y=Poids_g, color=diag)) +
      xlab("Taille (cm)") + ylab("Poids (g)") +
	    scale_color_manual(name=NULL, values=c("val. ok / RTP ok"="green", "val. ok / RTP inconnue"="darkgreen", "val. ok / RTP aberrante"="orange", "Val. manquante"="red")) +
	    theme_bw() +
	    theme(legend.position="bottom")+
      ggtitle(sp)
  })

```



### combiner les 2 RTP 
```{r}



select_sih <- RTP_SIH %>%
  select(spp=NOM_VALIDE, SIH_RTP_COEF_A_CM=RTP_COEF_A_CM, SIH_RTP_COEF_B=RTP_COEF_B)
select_FB <- RTP_fishbase %>%
  select(spp=Species, FB_A_CM=a, FB_B=b)

combinaison <- select_FB %>%
  inner_join(select_sih)

combinaison <- data_coherente %>%
  select(spp=NomScientifique, Taille_MM=Taille_MM) %>%
  inner_join(combinaison) %>%
  mutate(SIH_poids=SIH_RTP_COEF_A_CM * (Taille_MM)^SIH_RTP_COEF_B,
         FB_poids=FB_A_CM*(Taille_MM/10)^FB_B )


#combinaison <- combinaison%>%
#  left_join(pro_data%>% select(NomScientifique, spp=NomScientifique))

combinaison %>%
  pull(spp) %>%
  unique() %>%
  lapply(function(sp) {
    ggplot() +
      geom_line(data = combinaison %>% filter(spp == sp),
                aes(x= Taille_MM, y=SIH_poids), color="brown", size = 1) +
      geom_line(data = combinaison %>% filter(spp == sp),
                aes(x=Taille_MM, y=FB_poids), color="purple", size =1)+ theme_bw() +
      xlab("Taille (cm)") + ylab("Poids (g)") +
	    theme(legend.position="bottom")+
      ggtitle(sp)
  })


```

#test correction tableau erreur 

```{r}

#erreur_taille_poids <- erreur_taille_poids%>%
  
```




